---
title: "Використання реляційної бази даних з R"
teaching: 0
exercises: 0
questions:
  - "Як імпортувати дані, що зберігаються в базі даних SQLite, у датафрейм в R?"
  - "Як записати дані з датафрейму у таблицю SQLite?"
  - "Як створити базу даних SQLite з csv файлів"

objectives:
  - "Встановити пакет RSQLite"
  - "Створити з’єднання з базою даних SQLite"
  - "Виконати запити до бази даних"
  - "Створити нову базу даних і наповнити її даними"
  - "Використовувати функції dplyr для доступу та запитів до бази даних SQLite"

keypoints:
  - "Перший ключовий момент."
---

```{r, include=FALSE}
source("../bin/chunk-options.R")
knitr_fig_path("06-")
source("../bin/download_data.R")
```

## Вступ

Поширеною проблемою при роботі з R є те, що всі операції виконуються в оперативній пам’яті. Тут "пам’ять" означає комп’ютерний пристрій під назвою Random Access Memory (RAM), фізично встановлений у вашому комп’ютері. RAM дозволяє читати дані майже за однаковий час, незалежно від того, де вони фізично розташовані в пам’яті. Це різко контрастує зі швидкістю читання даних з CD, DVD або інших носіїв, де швидкість передачі залежала від того, як швидко обертається диск або рухомий механізм зчитування. На жаль, ваш комп’ютер має обмежену кількість RAM, тому обсяг даних, з якими ви можете працювати, обмежений доступною пам’яттю. До цього моменту ми використовували невеликі набори даних, які легко вміщуються в пам’ять комп’ютера. Але що робити, якщо дані занадто великі, щоб комп’ютер міг обробити їх одразу?

У цьому випадку корисно організувати дані у базу даних, яка зберігається поза межами R, перед тим як створювати підключення до самої бази. Це підключення фактично усуває обмеження пам’яті, оскільки SQL-запити можна відправляти безпосередньо з R до бази даних і повертати в R лише ті результати, які потрібні для аналізу.

Після встановлення підключення до бази даних багато дій виглядатимуть знайомо, бо код буде дуже схожий на те, що ми бачили в уроці SQL та попередніх епізодах цього курсу R.

У цьому уроці ми будемо підключатися до бази даних SQLite, що дозволяє надсилати SQL-запити безпосередньо з R до бази та отримувати результати. Крім того, ми під'єднаємось так, щоб можна було використовувати функції dplyr для роботи безпосередньо з таблицями бази даних.

## Передумови

Спочатку встановіть і завантажте необхідні пакети. Ви можете встановити пакет `RSQLite` за допомогою

```{r, eval=FALSE}
install.packages("RSQLite")
```

Завантажте пакети за допомогою

```{r}
library(RSQLite)
library(dplyr)
```

Далі створіть змінну, яка містить розташування бази даних SQLite, яку ми будемо використовувати. Тут ми припускаємо, що він знаходиться в поточному робочому каталозі.

```{r}
dbfile <- "data/SN7577.sqlite"
```

## Підключення до SQLite бази даних

Під'єднайтеся до бази даних SQLite, вказаної у змінній `dbfile` вище, використовуючи функцію `dbConnect`.

```{r}
mydb <- dbConnect(dbDriver("SQLite"), dbfile)
```

Тут `mydb` представляє підключення до бази даних. Його потрібно буде вказувати щоразу, коли ми хочемо звернутися до бази.

Тепер, коли підключення встановлено, ми можемо отримати список таблиць у базі даних.

```{r}
dbListTables(mydb)
```

Наша мета тут — перенести дані з бази даних у R, відправивши запит до бази та отримавши результати цього запиту.

```{r}
# Присвоїти результати SQL-запиту об'єкту SQLiteResult
results <- dbSendQuery(mydb, "SELECT * FROM Question1")

# Повернути результати з об'єкта у стандартний датафрейм R
data <- fetch(results)
```

`data` тепер є звичайним датафреймом у R, з яким можна працювати та аналізувати його.

```{r}
# Повернути назви стовпців
names(data)

# Повернути опис структури датафрейму
str(data)

# Повернути другий стовпець
data[,2]

# Повернути значення другого стовпця, четвертого рядка
data[4,2]

# Повернути значення другого стовпця, де значення стовпця 'key' більше 7
data[data$key > 7,2]
```

Після того, як ви отримали дані, ви повинні закрити з'єднання.

```{r}
dbClearResult(results)
```

Окрім простих запитів, ми можемо надсилати складніші, наприклад об'єднання (join).
Для зручності читання коду можна спочатку створити такий запит у вигляді об’єднаного рядка.

```{r}
SQL_query <- paste("SELECT q.value,",
                   "count(*) as how_many",
                   "FROM SN7577 s",
                   "JOIN Question1  q",
                   "ON q.key = s.Q1",
                   "GROUP BY  s.Q1")

results <- dbSendQuery(mydb, SQL_query)

data <- fetch(results)

data

dbClearResult(results)
```

:::::::::::::::::::::::::::::::::::::::::  callout

## Завдання

Що станеться, якщо надіслати некоректний синтаксис SQL?

:::::::::::::::  solution

## Відповідь

SQLite поверне повідомлення про помилку.
Зверніть увагу, що R тут виступає лише посередником і не може перевіряти синтаксис SQL.

:::::::::::::::::::::::::

::::::::::::::::::::::::::::::::::::::::::::::::::

Також ми можемо створити нову базу даних і додати до неї таблиці. Для цього візьмемо за основу таблицю Question1, що знаходиться у нашій наявній базі даних.

```{r}
# Спочатку використовуйте запит SQL, щоб витягти таблицю Question1 з наявної бази даних
results = dbSendQuery (mydb, "SELECT * from Question1")

# Потім збережіть її як датафрейм
Q1 <- fetch (результати)
```

Тепер ми можемо створити нову базу даних і додати до неї дані або з зовнішнього файлу, або з локального датафрейму.

```{r}
dbfile_new = "data/a_newdb.sqlite"
mydb_new = dbConnect(dbDriver("SQLite"), dbfile_new)

dbWriteTable(conn = mydb_new , name = "SN7577", value = "data/SN7577.csv",
             row.names = FALSE, header = TRUE)

dbWriteTable(conn = mydb_new , name = "Q1", value = Q1,
             row.names = FALSE)
```

## Підключення до бази даних для використання `dplyr`

Коли ми хочемо використовувати функції `dplyr` для роботи безпосередньо з таблицями бази даних, застосовується інший спосіб підключення.

```{r}
mydb_dplyr <- src_sqlite(path="data/SN7577.sqlite")
```

як і метод виконання запитів. Однак, використовуючи функцію 'tbl', нам все одно потрібно надати дійсний SQL-запит. (?)

```{r}
tbl(mydb_dplyr, sql("SELECT count(*) from SN7577"))
```

Справжня перевага використання `dplyr` полягає в тому, що після того, як ми зберегли таблицю як об’єкт (тут — `SN7577_d`), ми можемо застосовувати функції `dplyr` замість SQL-запитів.

```{r}
# Зберігаємо таблицю як об’єкт
SN7577_d <- tbl(mydb_dplyr, sql("SELECT * FROM SN7577"))

# Оглядаємо об’єкт
head(SN7577_d, n = 10)
nrow(SN7577_d)

# Застосовуємо функції dplyr до об’єкта
SN7577_d %>%
  filter(numage > 60) %>%
  select(sex, age, numage) %>%
  group_by(sex, age) %>%
  summarize(avg_age = mean(numage))
```

Зверніть увагу, що команда `nrow` повертає NA замість кількості рядків. Це тому, що `dplyr` не завантажує всю таблицю в пам’ять навіть після 'Select \* ...'

Якщо вам потрібна кількість рядків, можна використати

```{r}
SN7577_d %>%
  tally()
```

:::::::::::::::::::::::::::::::::::::::::  callout

## Завдання

Зберігайте таблицю SN7577 як об'єкт для використання `dplyr`.

Напишіть запит за допомогою функцій `dplyr`, які повернуть середній вік (`numage`) за статтю для всіх записів, де
відповідь для Q2 відсутня (відсутні значення позначаються значенням -1).

:::::::::::::::  solution

## Відповідь

```{r}
SN7577_d <- tbl(mydb_dplyr, sql("SELECT * FROM SN7577"))

SN7577_d %>%
  filter(Q2 == -1)   %>%
  group_by(sex)   %>%
  summarize(avg_age = mean(numage))
```

:::::::::::::::::::::::::

::::::::::::::::::::::::::::::::::::::::::::::::::

{% include links.md %}


