---
title: Вступ до R
teaching: 50
exercises: 30
source: Rmd
---

```{r setup, include=FALSE}
source("data/download_data.R")
```

:::: instructor

- Основна мета - познайомити користувачів з різними об'єктами в R, від атомних типів
  до створення власних об'єктів.
- Хоча цей розділ є базовим, будьте обережні, щоб не "загрузнути в деталях", адже різноманіття типів і операцій може бути надто складним для новачків — особливо до того, як вони зрозуміють, як усе це вписується у їх власний "робочий процес".

::::::::::::

::::::::::::::::::::::::::::::::::::::: objectives

- Визначте такі терміни, як вони стосуються R: об'єкт, призначення, виклик, функція, аргументи, параметри.
- Призначте значення іменам у R.
- Дізнайтеся, як називати об'єкти.
- Використовуйте коментарі для інформування сценарію.
- Розв'язуйте прості арифметичні операції в R.
- Викликайте функції та використовуйте аргументи, щоб змінити їх параметри за замовчуванням.
- Огляньте вміст векторів і маніпулюйте їх змістом.
- Значення підмножини з векторів.
- Аналізуйте вектори з відсутніми даними.

::::::::::::::::::::::::::::::::::::::::::::::::::

:::::::::::::::::::::::::::::::::::::::: questions

- Які типи даних доступні в R?
- Що таке об'єкт?
- Як можна присвоювати іменам об'єкти різних типів даних?
- Які арифметичні та логічні оператори можна використовувати?
- Як можна витягти підмножини з векторів?
- Як в R трактувати відсутні значення?
- Як ми можемо впоратися з відсутніми значеннями в R?

::::::::::::::::::::::::::::::::::::::::::::::::::

## Створення об'єктів в R

Ви можете використовувати R для простих математичних обчислень, друкуючи формули у консолі:

```{r, purl=FALSE}
3 + 5
12 / 7
```

Все, що існує в `R` - це об'єкти: від простих числових значень та рядків до складніших об'єктів, таких як вектори, матриці та списки. Навіть вирази й функції є об'єктами в `R`.

Однак, щоб робити корисні та цікаві речі, нам потрібно звертатися до об'єктів. Для цього нам потрібно вказати _ім'я_, за яким слідує оператор присвоєння `<-`, і _об'єкт_, який ми хочемо назвати:

```{r, purl=FALSE}
areaHectares <- 1.0
```

`<-` - оператор присвоєння. Він призначає значення (об'єкти) праворуч іменам (також званим _символами_) на
ліворуч. Отже, після виконання `x <- 3` значення `x` дорівнює `3`. Стрілку
можна прочитати як 3 **переходить в** `x`.  З історичних причин ви також можете використовувати `=`
для присвоєння, але не в кожному контексті. Через
[незначні відмінності](https://blog.revolutionanalytics.com/2008/12/use-equals-or-arrow-for-assignment.html)
у синтаксисі, рекомендується завжди використовувати `<-` для присвоєння. Більше
загалом ми віддаємо перевагу синтаксису `<-` перед `=`, оскільки він дає зрозуміти, в якому напрямку
працює призначення (ліве призначення), і це збільшує читабельність коду
.

У RStudio ввівши <kbd>Alt</kbd> + <kbd>\-</kbd> (натискайте <kbd>Alt</kbd>
одночасно з клавішею <kbd>\-</kbd>) запише `<- ` за допомогою лише однієї комбінації швидких клавіш у Windows. На Mac, те ж саме можна зробити, вводячи <kbd>Option</kbd> + <kbd>\-</kbd> (натискайте <kbd>Option</kbd> одночасно з клавішею <kbd>\-</kbd>).

Об'єктам можна дати будь-яку назву, наприклад `x`, `current_temperature` або
`subject_id`. Ви хочете, щоб ваші назви об'єктів були явними й не надто довгими. Вони
не можуть починатися з числа (`2x` не є дійсним, але `x2` є). R чутливий до регістру
(наприклад, `age` відрізняється від `Age`). Є деякі назви, які
не можна використовувати, оскільки вони є назвами фундаментальних об'єктів у R (наприклад,
`if`, `else`, `for`, див.
[тут] (https://stat.ethz.ch/R-manual/R-devel/library/base/html/Reserved.html)
для повного списку). Загалом, навіть якщо це дозволено, краще не використовувати їх
(наприклад, `c`, `T`, `mean`, `data`, `df`, `weights`). Якщо ви
сумніваєтесь, перевірте довідку, щоб побачити, чи ім'я вже використовується. Також краще
уникати крапок (`.`) у назві об'єкта, як у `my.dataset`. Існує багато об'єктів
в R з крапками в назвах з історичних причин, але оскільки точки
мають особливе значення в R (для методів) та інших мовах програмування,
краще уникати їх. Рекомендований стиль написання називається snake\ _case, що
передбачає використання лише малих літер та цифр та розділення кожного слова підкресленням
(наприклад, animal\ _weight, average\ _income). Також рекомендується використовувати іменники для назв об'єктів, а дієслова
для назв функцій. Важливо бути послідовним у стилізації вашого коду
(де ви розміщуєте пробіли, як ви називаєте об'єкти тощо). Використання послідовного стилю кодування
робить ваш код зрозумілішим для читання для вашого майбутнього я та ваших співробітників
. У R три популярні посібники зі стилю:
[Google] (https://google.github.io/styleguide/Rguide.xml), [Jean
Fan's] (https://jef.works/R-style-guide/) та
[tidyverse] (https://style.tidyverse.org/). Tidyverse дуже вичерпний
і спочатку може здатися приголомшливим. Ви можете встановити пакет
[**`lintr`**] (https://github.com/jimhester/lintr), щоб автоматично перевіряти
на наявність проблем у стилі вашого коду.

:::::::::::::::::::::::::::::::::::::::::  callout

## Objects vs. variables

Іменування об'єктів у `R` якось пов'язане з `змінними` у багатьох інших мовах програмування
. У багатьох мовах програмування змінна має три аспекти: ім'я, місце розташування пам'яті та поточне значення, що зберігається в цьому місці. `R` абстракції з модифікованих місць пам'яті. У `R` ми маємо лише об'єкти, які можна назвати.
Залежно від контексту `name (of a object) `і `variable`
можуть мати різко різні значення. Однак у цьому уроці два слова
використовуються як синоніми. Для отримання додаткової інформації див.:
[https://cran.r-project.org/doc/manuals/r-release/R-lang.html#Objects] (https://cran.r-project.org/doc/manuals/r-release/R-lang.html#Objects)

::::::::::::::::::::::::::::::::::::::::::::::::::

При присвоюванні значення назви, R не друкує нічого. Ви можете змусити R надрукувати значення за допомогою дужок або ввівши
назву об'єкта:

```{r, purl=FALSE}
areaHectares <- 1.0 # не виводить нічого
(areaHectares <- 1.) # поміщати дужки навколо принтів виклику значення `area_hectares`
area_hectares # і так робить введення назви об'єкта
```

Тепер, коли R має `area_hectares` в пам'яті, ми можемо робити з ним арифметику. Наприклад
, ми можемо захотіти перетворити цю площу на гектари (площа в акрах дорівнює 2,47 р. більше площі в гектарах):

```{r, purl=FALSE}
2.47 *  areaHectares
```

Ми також можемо змінити значення, присвоєне імені, призначивши йому нове:

```{r, purl=FALSE}
areaHectares <- 2.5
2.47 * areaHectares
```

Це означає, що присвоєння значення одному імені не змінює значення інших імен. Наприклад, назвемо площу ділянки в акрах
`areaAcres`:

```{r, purl=FALSE}
areaAcres <- 2.47 * areaHectares
```

потім змінити (перепризначити) `area_hectares` на 50.

```{r, purl=FALSE}
areaHectares <- 50
```

:::::::::::::::::::::::::::::::::::::::  challenge

## Завдання

Як ви думаєте, яке поточне значення `area_acres`? 123.5 або
6\ .175?

:::::::::::::::  solution

## Рішення

Значення `area_acres` залишається 6,175, оскільки у вас не було
повторно запущено рядок `area_acres <- 2.47 * area_hectares`, оскільки
змінило значення `area_hectares`.

:::::::::::::::::::::::::

::::::::::::::::::::::::::::::::::::::::::::::::::

## Коментарі

Всі мови програмування дозволяють програмісту включати коментарі у свій код. Включення коментарів до вашого коду має багато переваг: це допомагає пояснити свої міркування і змушує вас бути охайними. Коментований код також є чудовим інструментом не тільки для ваших співробітників, але і для вас самих. Коментарі є ключем до відтворюваного аналізу.

Для цього в R ми використовуємо символ `#`.
Все, що знаходиться праворуч від знака `#` і до кінця рядка, розглядається як коментар і ігнорується R. Ви можете почати рядки з коментарів
або включати їх після будь-якого коду в рядку.

```{r}
areaHectares  <- 1,0 # площа земельної ділянки в гектарах
area_acres <- areaHectares * 2,47 # перетворити на акри
area_acres		 # площа друкованої землі в акрах.
```

RStudio дозволяє легко коментувати або відкоментувати абзац: після вибору рядків
, які ви хочете прокоментувати, натисніть одночасно на клавіатурі <kbd>Ctrl</kbd> + <kbd>Shift</kbd> + <kbd>C</kbd>. Якщо ви хочете прокоментувати
лише в одному рядку, ви можете поставити курсор у будь-яке місце цього рядка (тобто не потрібно
, щоб вибрати весь рядок), а потім натисніть <0>Ctrl</0> + <0>Shift</0> +
<0>C</0>.

:::::::::::::::::::::::::::::::::::::::  challenge

## Завдання

Створіть дві змінні `r_longitud` і `r_width` і призначте їм значення. It should be noted that,
because `length` is a built-in R function, R Studio might add "()" after you type `length` and
if you leave the parentheses you will get unexpected results.
This is why you might see other programmers abbreviate common words.
Create a third variable `r_area` and give it a value based on the current values of `r_length`
and `r_width`.
Show that changing the values of either `r_length` and `r_width` does not affect the value of
`r_area`.

:::::::::::::::  solution

## Solution

```{r}
r_length <- 2.5
r_width <- 3.2
r_area <- r_length * r_width
r_area
# change the values of r_length and r_width
r_length <- 7.0
r_width <- 6.5
# the value of r_area isn't changed
r_area
```

:::::::::::::::::::::::::

::::::::::::::::::::::::::::::::::::::::::::::::::

### Functions and their arguments

Functions are "canned scripts" that automate more complicated sets of commands
including operations assignments, etc. Many functions are predefined, or can be
made available by importing R _packages_ (more on that later). A function
usually gets one or more inputs called _arguments_. Functions often (but not
always) return a _value_. A typical example would be the function `sqrt()`. The
input (the argument) must be a number, and the return value (in fact, the
output) is the square root of that number. Executing a function ('running it')
is called _calling_ the function. An example of a function call is:

```{r, eval=FALSE, purl=FALSE}
b <- sqrt(a)
```

Here, the value of `a` is given to the `sqrt()` function, the `sqrt()` function
calculates the square root, and returns the value which is then assigned to
the name `b`. This function is very simple, because it takes just one argument.

The return 'value' of a function need not be numerical (like that of `sqrt()`),
and it also does not need to be a single item: it can be a set of things, or
even a dataset. We'll see that when we read data files into R.

Arguments can be anything, not only numbers or filenames, but also other
objects. Exactly what each argument means differs per function, and must be
looked up in the documentation (see below). Some functions take arguments which
may either be specified by the user, or, if left out, take on a _default_ value:
these are called _options_. Options are typically used to alter the way the
function operates, such as whether it ignores 'bad values', or what symbol to
use in a plot.  However, if you want something specific, you can specify a value
of your choice which will be used instead of the default.

Let's try a function that can take multiple arguments: `round()`.

```{r, results="show", purl=FALSE}
round(3.14159)
```

Here, we've called `round()` with just one argument, `3.14159`, and it has
returned the value `3`.  That's because the default is to round to the nearest
whole number. If we want more digits we can see how to do that by getting
information about the `round` function.  We can use `args(round)` or look at the
help for this function using `?round`.

```{r, results="show", purl=FALSE}
args(round)
```

```{r, eval=FALSE, purl=FALSE}
?round
```

We see that if we want a different number of digits, we can
type `digits=2` or however many we want.

```{r, results="show", purl=FALSE}
round(3.14159, digits = 2)
```

If you provide the arguments in the exact same order as they are defined you
don't have to name them:

```{r, results="show", purl=FALSE}
round(3.14159, 2)
```

And if you do name the arguments, you can switch their order:

```{r, results="show", purl=FALSE}
round(digits = 2, x = 3.14159)
```

It's good practice to put the non-optional arguments (like the number you're
rounding) first in your function call, and to specify the names of all optional
arguments.  If you don't, someone reading your code might have to look up the
definition of a function with unfamiliar arguments to understand what you're
doing.

:::::::::::::::::::::::::::::::::::::::  challenge

## Exercise

Type in `?round` at the console and then look at the output in the Help pane.
What other functions exist that are similar to `round`?
How do you use the `digits` parameter in the round function?

::::::::::::::::::::::::::::::::::::::::::::::::::

## Vectors and data types

```{r, echo=FALSE, purl=TRUE}
### Vectors and data types
```

Вектор є найпоширенішим і основним типом даних у R, і це майже
робоча конячка R. Вектор складається з ряду значень, які можуть бути
або числами, або символами. Ми можемо призначити ряд значень вектору, використовуючи
функцію `c () `. Наприклад, ми можемо створити вектор кількості членів домогосподарства
для домогосподарств, з якими ми опитали, і призначити
його до `hh_members`:

```{r, purl=FALSE}
hhMembers <- c(3, 7, 10, 6)
hhMembers
```

Вектор також може містити символи. Наприклад, ми можемо мати
вектор будівельного матеріалу, який використовується для побудови стін респондентів інтерв'ю
(`respondent_wall_type`):

```{r, purl=FALSE}
respondentWallType <- c("muddaub", "burntbricks", "sunbricks")
respondentWallType
```

Лапки навколо "muddaub" і т.п. мають важливе значення. Без лапок R
буде вважати, що існують об'єкти під назвою `muddaub`, `burntbricks` і `sunbricks`. Оскільки цих імен
не існує в пам'яті R, з'явиться повідомлення про помилку.

Існує багато функцій, які дозволяють перевіряти вміст вектора. `length()` повідомляє вам, скільки елементів в конкретному векторі:

```{r, purl=FALSE}
length(hh_members)
length(respondent_wall_type)
```

Важливою особливістю вектора є те, що всі елементи є однаковим типом даних.
Функція `typeof () `вказує тип об'єкта:

```{r, purl=FALSE}
typeof(hh_members)
typeof(respondent_wall_type)
```

Функція `str () `надає огляд структури об'єкта та його елементів. Це корисна функція при роботі з великими і складними об'єктами:

```{r, purl=FALSE}
str(hh_members)
str(respondent_wall_type)
```

Ви можете використовувати функцію `c () `, щоб додати інші елементи до вашого вектора:

```{r, purl=FALSE}
possessions <- c("bicycle", "radio", "television")
possessions <- c(possessions, "mobile_phone") # add to the end of the vector
possessions <- c("car", possessions) # add to the beginning of the vector
possessions
```

У першому рядку беремо вихідний вектор `possessions`,
додаємо значення `"mobile_phone"` до кінця і збережемо результат назад у
`possessions`. Потім додаємо значення `"car"` на початок, знову зберігаючи результат
назад у `possessions`.

Ми можемо робити це знову і знову, щоб виростити вектор або зібрати набір даних.
Під час програмування це може бути корисним для додавання результатів, які ми збираємо, або обчислення.

**Атомний вектор** є найпростішим R **типом даних** і є лінійним вектором одного типу. Наостанок, ми побачили
2 з 6 основних **атомних векторів** типів, які використовують R
: `"символ "` і "Число"`(або`"подвоєний"\`). Це основні будівельні блоки, з яких побудовані
всі об'єкти R. Інші 4 типи **атомних векторів**:

- `"logical"` для `TRUE` і `FALSE` (тип логічних даних)
- `"integer"` для цілих чисел (напр., `2L`, `L` вказує на R, що це ціле число)
- `"комплекс"` для представлення комплексних чисел з дійсними та уявними частинами (наприклад,
  `1 + 4i`), і це все, що ми збираємось сказати про них
- `"raw"` для бітових потоків, про які ми не будемо обговорювати далі

Ви можете перевірити тип вашого вектора за допомогою функції `typeof () `і вводячи ваш вектор як аргумент.

Вектори є однією з багатьох **структур даних**, які використовує R. Іншими важливими
є списки (`list`), матриці (\`\`матриця `), кадри даних (`data.frame`), фактори (`factor`) та масиви (`маси\`).

:::::::::::::::::::::::::::::::::::::::  challenge

## Завдання

Ми бачили, що атомні вектори можуть бути типових символів, числових (або подвійних), цілих
та логічних. Але що станеться, якщо ми спробуємо змішати ці типи в одному векторі?

:::::::::::::::  solution

## Рішення

R неявно перетворює їх на всі одного типу.

:::::::::::::::::::::::::

Що буде в кожному з цих прикладів? (підказка: використовуйте `class () `
для перевірки типу даних ваших об'єктів):

```{r, results="hide"}
num_char <- c(1, 2, 3, "a")
num_logical <- c(1, 2, 3, TRUE)
char_logical <- c("a", "b", "c", TRUE)
tricky <- c(1, 2, 3, "4")
```

Як ви думаєте, чому це відбувається?

:::::::::::::::  solution

## Рішення

Вектори можуть бути тільки одного типу даних. R намагається
перетворити (примусити) вміст цього вектора, щоб знайти «загальний знаменник
», який не втрачає жодної інформації.

:::::::::::::::::::::::::

Скільки значень у `combined_logical` є `"TRUE"` (як символ) у наступному прикладі:

```{r, results="hide"}
num_logical <- c(1, 2, 3, TRUE)
char_logical <- c("a", "b", "c", TRUE)
combined_logical <- c(num_logical, char_logical)
```

:::::::::::::::  solution

## Рішення

Тільки один. Бракує пам'яті минулих типів даних, і приведення
сталося вперше виконання вектора. Отже, `TRUE` у
`num_logical`
перетворюється на `1`, перш ніж перетвориться на `"1"` у
`combined_logical`.

:::::::::::::::::::::::::

Ви, напевно, помітили, що об'єкти різних типів перетворюють
в єдиний спільний тип у векторі. У R ми
викликаємо перетворення об'єктів з одного класу в інший клас
_примус_. Ці перетворення відбуваються відповідно до ієрархії
, за допомогою якої деякі типи переважно примушуються до інших типів. Чи можете ви намалювати діаграму, яка представляє ієрархію того, як примусово примушуються ці типи даних?

::::::::::::::::::::::::::::::::::::::::::::::::::

## Вектори підмножини

Під множення (іноді називають вилученням або індексацією) передбачає доступ до одного або декількох значень на основі їх числового розміщення або «індексу» у векторі. Якщо ми хочемо перевстановити один або кілька значень із вектора, ми повинні вказати один індекс або кілька індексів у квадратних дужках.  Наприклад:

```{r, results="show", purl=FALSE}
respondentWallType <- c("muddaub", "burntbricks", "sunbricks")
respondentWallType)]
```

Ми також можемо повторити індекси, щоб створити об'єкт з більшою кількістю елементів, ніж оригінальний:

```{r, results="show", purl=FALSE}
more_respondent_wall_type <- respondent_wall_type[c(1, 2, 3, 2, 1, 1, 1, 1, 1, 3)]
more_respondent_wall_type
```

Індекси R починаються з 1. Мови програмування, такі як Fortran, MATLAB, Julia та R, починають рахувати з 1, тому що це те, що зазвичай роблять люди. Мови в
сімейства C (включаючи C++, Java, Perl і Python) обчислюються від 0, оскільки це
простіше для комп'ютерів.

### Умовна підмножина

Іншим поширеним способом під множення є використання логічного вектора. `TRUE` вибере
елемент з тим самим індексом, а `FALSE` не буде:

```{r, results="show", purl=FALSE}
hhMembers <- c (3, 7, 10, 6)
hhMembers [c (ПРАВДА, НЕПРАВДА, ПРАВДА, ПРАВДА)]
```

Як правило, ці логічні вектори не друкуються вручну, а є виходом інших функцій
або логічних тестів. Наприклад, якщо ви хочете вибрати лише значення
вище 5:

```{r, results="show", purl=FALSE}
hhMembers > 5 # повертають логічні дані з TRUE для індексів, що відповідають умові
##  так що ми можемо використовувати це, щоб вибрати тільки значення вище 5
h_members[h_members > 5]
```

Ви можете об'єднати кілька тестів, використовуючи `&` (обидві умови відповідають дійсності, AND) або `|`
(принаймні одна з умов є істинною, OR):

```{r, results="show", purl=FALSE}
hhMembers[hhMembers < 4 | hhMembers > 7]
hhMembers[hhMembers >= 4 & hhMembers <= 7]
```

Тут `<` означає «менше ніж», `>` означає «більше ніж», `>=` означає «більше
або дорівнює», а `==` - «дорівнює». Подвійний знак рівності `==` є тестом на числову рівність
між лівою та правою сторонами, і його не слід плутати
з єдиним знаком `=`, який виконує призначення змінних (аналогічно
до `<-`).

Поширеним завданням є пошук певних рядків у векторі.  Можна використовувати оператор
«або» `|` для перевірки рівності до кількох значень, але це може швидко
стати нудним.

```{r, results="show", purl=FALSE}
possessions <- c("car", "bicycle", "radio", "television", "mobile_phone")
possessions[possessions == "car" | possessions == "bicycle"] # повертає автомобіль і велосипед
```

Функція `%in%`  дозволяє перевірити, чи є якийсь із елементів вектора пошуку
(зліва) знайдений у цільовому векторі (праворуч):

```{r, results="show", purl=FALSE}
possessions %in% c("car", "bicycle")
```

Зверніть увагу, що вихідний результат має таку ж довжину, як вектор пошуку на лівій стороні
, оскільки `%in%` перевіряє, чи кожен елемент вектора пошуку знайдений десь у цільовому векторі
. Таким чином, ви можете використовувати `%in%`, щоб вибрати елементи
у векторі пошуку, які з'являються у вашому цільовому векторі:

```{r, results="show", purl=FALSE}
possessions %in% c("car", "bicycle", "motorcycle", "truck", "boat", "bus")
possessions[possessions %in% c("car", "bicycle", "motorcycle", "truck", "boat", "bus")]
```

## Відсутні дані

Оскільки R був розроблений для аналізу наборів даних, він включає концепцію відсутніх даних
(що є рідкістю в інших мовах програмування). Відсутні дані представлені
у векторах як `NA`.

При виконанні операцій з числами більшість функцій повернуть `NA`, якщо дані, з якими ви працюєте, містять відсутні значення. Ця функція
ускладнює пропуск випадків, коли ви маєте справу з відсутніми даними.
Ви можете додати аргумент `na.rm=true` для обчислення результату, ігноруючи
відсутні значення.

```{r, purl=FALSE}
rooms <- c(2, 1, 1, NA, 7)
mean(rooms)
max(rooms)
mean(rooms, na.rm = TRUE)
max(rooms, na.rm = TRUE)
```

Якщо ваші дані містять відсутні значення, ви можете ознайомитися з функціями
`is.na () `, `na.omit ()` і `complete.cases () `. Дивіться нижче приклади.

```{r, purl=FALSE}
## Extract those elements which are not missing values.
## The ! character is also called the NOT operator
rooms[!is.na(rooms)]

## Count the number of missing values.
## The output of is.na() is a logical vector (TRUE/FALSE equivalent to 1/0) so the sum() function here is effectively counting
sum(is.na(rooms))

## Returns the object with incomplete cases removed. The returned object is an atomic vector of type `"numeric"` (or `"double"`).
na.omit(rooms)

## Extract those elements which are complete cases. The returned object is an atomic vector of type `"numeric"` (or `"double"`).
rooms[complete.cases(rooms)]
```

Recall that you can use the `typeof()` function to find the type of your atomic vector.

:::::::::::::::::::::::::::::::::::::::  challenge

## Exercise

1. Using this vector of rooms, create a new vector with the NAs removed.

```r
rooms <- c(1, 2, 1, 1, NA, 3, 1, 3, 2, 1, 1, 8, 3, 1, NA, 1)
```

2. Use the function `median()` to calculate the median of the `rooms` vector.

3. Use R to figure out how many households in the set use more than 2 rooms for sleeping.

:::::::::::::::  solution

## Solution

```{r, answer=TRUE}
rooms <- c(1, 2, 1, 1, NA, 3, 1, 3, 2, 1, 1, 8, 3, 1, NA, 1)
rooms_no_na <- rooms[!is.na(rooms)]
# or
rooms_no_na <- na.omit(rooms)
# 2.
median(rooms, na.rm = TRUE)
# 3.
rooms_above_2 <- rooms_no_na[rooms_no_na > 2]
length(rooms_above_2)
```

:::::::::::::::::::::::::

::::::::::::::::::::::::::::::::::::::::::::::::::

Now that we have learned how to write scripts, and the basics of R's data
structures, we are ready to start working with the SAFI dataset we have been
using in the other lessons, and learn about data frames.

:::::::::::::::::::::::::::::::::::::::: keypoints

- Access individual values by location using `[]`.
- Access arbitrary sets of data using `[c(...)]`.
- Use logical operations and logical vectors to access subsets of data.

::::::::::::::::::::::::::::::::::::::::::::::::::


