---
title: Введення до R
teaching: 50
exercises: 30
source: Rmd
---

```{r setup, include=FALSE}
source("data/download_data.R")
```

:::: instructor

- Основна мета - познайомити користувачів з різними об'єктами в R, від елементарних типів
  до створення власних об'єктів.
- Хоча цей розділ є базовим, будьте обережні, щоб не "загрузнути в деталях", адже різноманіття типів і операцій може бути надто складним для новачків — особливо до того, як вони зрозуміють, як усе це вписується у їх власний "робочий процес".

::::::::::::

::::::::::::::::::::::::::::::::::::::: objectives

- Визначити такі терміни, як вони стосуються R: об'єкт, призначення, виклик, функція, аргументи, параметри.
- Призначити значення іменам у R.
- Дізнатися, як називати об'єкти.
- Використовувати коментарі для інформування сценарію.
- Розв'язувати прості арифметичні операції в R.
- Викликати функції та використовуйте аргументи, щоб змінити їх параметри за замовчуванням.
- Оглядати вміст векторів і маніпулюйте їх змістом.
- Значення підмножини з векторів.
- Аналізуйте вектори з відсутніми даними.

::::::::::::::::::::::::::::::::::::::::::::::::::

:::::::::::::::::::::::::::::::::::::::: questions

- Які типи даних доступні в R?
- Що таке об'єкт?
- Як можна присвоювати іменам об'єкти різних типів даних?
- Які арифметичні та логічні оператори можна використовувати?
- Як можна витягти підмножини з векторів?
- Як в R трактувати відсутні значення?
- Як ми можемо впоратися з відсутніми значеннями в R?

::::::::::::::::::::::::::::::::::::::::::::::::::

## Створення об'єктів в R

Ви можете використовувати R для простих математичних обчислень, друкуючи формули у консолі:

```{r, purl=FALSE}
3 + 5
12 / 7
```

Все, що існує в `R` - це об'єкти: від простих числових значень та рядків до складніших об'єктів, таких як вектори, матриці та списки. Навіть вирази й функції є об'єктами в `R`.

Однак, щоб робити корисні та цікаві речі, нам потрібно звертатися до об'єктів. Для цього нам потрібно вказати _ім'я_, за яким слідує оператор присвоєння `<-`, і _об'єкт_, який ми хочемо назвати:

```{r, purl=FALSE}
areaHectares <- 1.0
```

`<-` - оператор присвоєння. Він призначає значення (об'єкти) праворуч іменам (також званим _символами_) на
ліворуч. Отже, після виконання `x <- 3` значення `x` дорівнює `3`. Стрілку
можна прочитати як 3 **переходить в** `x`.  З історичних причин ви також можете використовувати `=`
для присвоєння, але не в кожному контексті. Через [незначні відмінності(https://blog.revolutionanalytics.com/2008/12/use-equals-or-arrow-for-assignment.html)
у синтаксисі, рекомендується завжди використовувати `<-` для присвоєння. Більше
загалом ми віддаємо перевагу синтаксису `<-` перед `=`, оскільки він дає зрозуміти, в якому напрямку
працює призначення (ліве призначення), і це збільшує читабельність коду.

У RStudio ввівши <kbd>Alt</kbd> + <kbd>\-</kbd> (натискайте <kbd>Alt</kbd>
одночасно з клавішею <kbd>\-</kbd>) запише `<- ` за допомогою лише однієї комбінації швидких клавіш у Windows. На Mac, те ж саме можна зробити, вводячи <kbd>Option</kbd> + <kbd>\-</kbd> (натискайте <kbd>Option</kbd> одночасно з клавішею <kbd>\-</kbd>).

Об'єктам можна дати будь-яку назву, наприклад `x`, `current_temperature` або
`subject_id`. Ви хочете, щоб ваші назви об'єктів були явними й не надто довгими. Вони
не можуть починатися з числа (`2x` не є дійсним, але `x2` є). R чутливий до регістру
(наприклад, `age` відрізняється від `Age`). Є деякі назви, які
не можна використовувати, оскільки вони є назвами фундаментальних об'єктів у R (наприклад,
`if`, `else`, `for`, див.
[тут](https://stat.ethz.ch/R-manual/R-devel/library/base/html/Reserved.html)
для повного списку). Загалом, навіть якщо це дозволено, краще не використовувати їх
(наприклад, `c`, `T`, `mean`, `data`, `df`, `weights`). Якщо ви
сумніваєтесь, перевірте довідку, щоб побачити, чи ім'я вже використовується. Також краще
уникати крапок (`.`) у назві об'єкта, як у `my.dataset`. Існує багато об'єктів
в R з крапками в назвах з історичних причин, але оскільки точки
мають особливе значення в R (для методів) та інших мовах програмування,
краще уникати їх. Рекомендований стиль написання називається snake\ _case, що
передбачає використання лише малих літер та цифр та розділення кожного слова підкресленням
(наприклад, animal\ _weight, average\ _income). Також рекомендується використовувати іменники для назв об'єктів, а дієслова
для назв функцій. Важливо бути послідовним у стилізації вашого коду
(де ви розміщуєте пробіли, як ви називаєте об'єкти тощо). Використання послідовного стилю кодування
робить ваш код зрозумілішим для читання для вашого майбутнього я та ваших співробітників. У R три популярні посібники зі стилю:
[Google](https://google.github.io/styleguide/Rguide.xml), Jean
Fan's та
[tidyverse](https://style.tidyverse.org/). Tidyverse дуже вичерпний
і спочатку може здатися приголомшливим. Ви можете встановити пакет
[**`lintr`**](https://github.com/jimhester/lintr), щоб автоматично перевіряти
на наявність проблем у стилі вашого коду.

:::::::::::::::::::::::::::::::::::::::::  callout

## Об'єкти проти змінних

Іменування об'єктів у `R` якось пов'язане з `змінними` у багатьох інших мовах програмування. У багатьох мовах програмування змінна має три аспекти: ім'я, місце розташування пам'яті та поточне значення, що зберігається в цьому місці. `R` абстракції з модифікованих місць пам'яті. У `R` ми маємо лише об'єкти, які можна назвати.
Залежно від контексту `name (of a object) `і `variable`
можуть мати різко різні значення. Однак у цьому уроці два слова
використовуються як синоніми. Для отримання додаткової інформації див.:
[https://cran.r-project.org/doc/manuals/r-release/R-lang.html#Objects](https://cran.r-project.org/doc/manuals/r-release/R-lang.html#Objects)

::::::::::::::::::::::::::::::::::::::::::::::::::

При присвоюванні значення назви, R не друкує нічого. Ви можете змусити R надрукувати значення за допомогою дужок або ввівши
назву об'єкта:

```{r, purl=FALSE}
areaHectares <- 1.0 # не виводить нічого
(areaHectares <- 1.) # поміщати дужки навколо принтів виклику значення `area_hectares`
area_hectares # і так робить введення назви об'єкта
```

Тепер, коли R має `area_hectares` в пам'яті, ми можемо робити з ним арифметику. Наприклад, ми можемо захотіти перетворити цю площу на гектари (площа в акрах дорівнює 2,47 р. більше площі в гектарах):

```{r, purl=FALSE}
2.47 * areaHectares
```

Ми також можемо змінити значення, присвоєне імені, призначивши йому нове:

```{r, purl=FALSE}
areaHectares <- 2.5
2.47 *areaHectares
```

Це означає, що присвоєння значення одному імені не змінює значення інших імен. Наприклад, назвемо площу ділянки в акрах
`areaAcres`:

```{r, purl=FALSE}
areaAcres <-2.47 * areaHectares
```

потім змінити (перепризначити) `area_hectares` на 50.

```{r, purl=FALSE}
areaHectares <- 50
```

:::::::::::::::::::::::::::::::::::::::  challenge

## Завдання

Як ви думаєте, яке поточне значення `area_acres`? 123.5 або
6\.175?

:::::::::::::::  solution

## Рішення

Значення `area_acres` залишається 6,175, оскільки у вас не було
повторно запущено рядок `area_acres <-2.47 * area_hectares`, оскільки
змінило значення `area_hectares`.

:::::::::::::::::::::::::

::::::::::::::::::::::::::::::::::::::::::::::::::

## Коментарі

Всі мови програмування дозволяють програмісту включати коментарі у свій код. Включення коментарів до вашого коду має багато переваг: це допомагає пояснити свої міркування і змушує вас бути охайними. Коментований код також є чудовим інструментом не тільки для ваших співробітників, але і для вас самих. Коментарі є ключем до відтворюваного аналізу.

Для цього в R ми використовуємо символ `#`.
Все, що знаходиться праворуч від знака `#` і до кінця рядка, розглядається як коментар і ігнорується R. Ви можете почати рядки з коментарів
або включати їх після будь-якого коду в рядку.

```{r}
areaHectares  <-1,0 # площа земельної ділянки в гектарах
area_acres <- areaHectares * 2,47 # перетворити на акри
area_acres		 # площа друкованої землі в акрах.
```

RStudio дозволяє легко коментувати або відкоментувати абзац: після вибору рядків, які ви хочете прокоментувати, натисніть одночасно на клавіатурі <kbd>Ctrl</kbd> + <kbd>Shift</kbd> + <kbd>C</kbd>. Якщо ви хочете прокоментувати
лише в одному рядку, ви можете поставити курсор у будь-яке місце цього рядка (тобто не потрібно, щоб вибрати весь рядок), а потім натисніть <kbd>Ctrl</kbd> + <kbd>Shift</kbd> + <kbd>C</kbd>.

:::::::::::::::::::::::::::::::::::::::  challenge

## Завдання

Створіть дві змінні `r_longitud` і `r_width` і призначте їм значення. Слід зазначити, що, оскільки `longitud` є вбудованою функцією R, R Studio може додати «()» після введення `longitud` і, якщо ви залишите дужки, ви отримаєте несподівані результати.
Ось чому ви можете побачити, як інші програмісти скорочують загальні слова.
Створіть третю змінну `r_area` і дайте їй значення на основі поточних значень `r_longitud`
та `r_width`.
Покажіть, що зміна значень `r_longitud` і `r_width` не впливає на значення
`r_area`.

:::::::::::::::  solution

## Рішення

```{r}
r_length <- 2.5
r_width <-3.2
r_area <-r_length * r_width
r_area
# змініть значення r_length та r_width
r_length <- 7.0
r_width <- 6.5
# значення r_area не змінено
r_area
```

:::::::::::::::::::::::::

::::::::::::::::::::::::::::::::::::::::::::::::::

### Функції та їх аргументи

Функції - це «консервовані скрипти», які автоматизують складніші набори команд, включаючи призначення операцій тощо. Багато функцій попередньо визначені або можуть бути доступними, імпортуючи R _packages_ (докладніше про це пізніше). Функція зазвичай отримує один або кілька входів під назвою _аргумент_. Функції часто (але не завжди) повертають _значення_. Типовим прикладом може бути функція `sqrt () `. Вхід
(аргумент) повинен бути числом, а повернене значення (фактично вихід) є квадратним коренем цього числа. Виконання функції ('виконується так')
називається \* виклик\* функцією. Прикладом виклику функції є:

```{r, eval=FALSE, purl=FALSE}
b <- sqrt(a)
```

Тут значення `a` задається функції `sqrt () `, функція `sqrt ()`
обчислює квадратний корінь і повертає значення, якому потім присвоюється
ім'я `b`. Ця функція дуже проста, тому що для неї потрібен всього один аргумент.

Повернення «значення» функції не повинно бути числовим (як у `sqrt () `),
і воно також не повинно бути єдиним елементом: це може бути набір речей або
навіть набір даних. Ми побачимо це, коли ми зчитуємо файли даних у R.

Аргументами можуть бути що завгодно, не тільки цифри або назви файлів, але й інші об'єкти. Точно те, що означає кожен аргумент, відрізняється залежно від функції, і
має бути знайдено в документації (див. Нижче). Деякі функції приймають аргументи, які
можуть бути вказані користувачем, або, якщо їх не врахувати, наберуть значення _default_:
вони називаються _options_. Параметри зазвичай використовуються для зміни способу роботи функції, наприклад, чи ігнорує вона «погані значення» або який символ
використовує у графіку.  Однак, якщо ви хочете щось конкретне, ви можете вказати значення
за вашим вибором, яке буде використано замість типового.

Спробуймо функцію, яка може приймати кілька аргументів: `round () `.

```{r, results="show", purl=FALSE}
round(3.14159)
```

Тут ми викликали `round () `лише з одним аргументом, `3.14159`, і
повернуло значення `3`.  Це тому, що за замовчуванням є округлення до найближчого цілого числа. Якщо ми хочемо більше цифр, ми можемо побачити, як це зробити, отримавши інформацію
про функцію `round`.  We can use `args(round)` or look at the
help for this function using `?round`.

```{r, results="show", purl=FALSE}
args(round)
```

```{r, eval=FALSE, purl=FALSE}
?round
```

Ми бачимо, що якщо ми хочемо іншу кількість цифр, ми можемо
ввести `digits=2` або скільки завгодно.

```{r, results="show", purl=FALSE}
round(3.14159, digits = 2)
```

Якщо ви надаєте аргументи в тому ж порядку, в якому вони визначені, вам
не доведеться називати їх:

```{r, results="show", purl=FALSE}
round(3.14159, 2)
```

І якщо ви все-таки назвете аргументи, ви можете змінити їх порядок:

```{r, results="show", purl=FALSE}
round(digits = 2, x = 3.14159)
```

Рекомендується ставити не опціональні аргументи (наприклад, число, яке округляється) першим у виклику функції та вказати імена всіх необов'язкових аргументів.  Якщо ви цього не зробите, комусь, хто читає ваш код, можливо, доведеться шукати визначення функції
з незнайомими аргументами, щоб зрозуміти, що ви робите.

:::::::::::::::::::::::::::::::::::::::  challenge

## Завдання

Введіть `? round` на консолі, а потім перегляньте вихід на панелі Довідка.
Які інші функції існують подібні до `округлення`?
Як ви використовуєте параметр `cifre` у функції round?

::::::::::::::::::::::::::::::::::::::::::::::::::

## Вектори та типи даних

```{r, echo=FALSE, purl=TRUE}
### Вектори та типи даних
```

Вектор є найпоширенішим і основним типом даних у R, і це майже
робоча конячка R. Вектор складається з ряду значень, які можуть бути
або числами, або символами. Ми можемо призначити ряд значень вектору, використовуючи
функцію `c () `. Наприклад, ми можемо створити вектор кількості членів домогосподарства
для домогосподарств, з якими ми опитали, і призначити
його до `hh_members`:

```{r, purl=FALSE}
hhMembers <- c(3, 7, 10, 6)
hhMembers
```

Вектор також може містити символи. Наприклад, ми можемо мати
вектор будівельного матеріалу, який використовується для побудови стін респондентів інтерв'ю
(`respondent_wall_type`):

```{r, purl=FALSE}
respondentWallType <- c("muddaub", "burntbricks", "sunbricks")
respondentWallType
```

Лапки навколо "muddaub" і т.п. мають важливе значення. Без лапок R
буде вважати, що існують об'єкти під назвою `muddaub`, `burntbricks` і `sunbricks`. Оскільки цих імен
не існує в пам'яті R, з'явиться повідомлення про помилку.

Існує багато функцій, які дозволяють перевіряти вміст вектора. `length()` повідомляє вам, скільки елементів в конкретному векторі:

```{r, purl=FALSE}
length(hh_members)
length(respondent_wall_type)
```

Важливою особливістю вектора є те, що всі елементи є однаковим типом даних.
Функція `typeof () `вказує тип об'єкта:

```{r, purl=FALSE}
typeof(hh_members)
typeof(respondent_wall_type)
```

Функція `str () `надає огляд структури об'єкта та його елементів. Це корисна функція при роботі з великими і складними об'єктами:

```{r, purl=FALSE}
str(hh_members)
str(respondent_wall_type)
```

Ви можете використовувати функцію `c () `, щоб додати інші елементи до вашого вектора:

```{r, purl=FALSE}
possessions <- c("bicycle", "radio", "television")
possessions <- c(possessions, "mobile_phone") # add to the end of the vector
possessions <- c("car", possessions) # add to the beginning of the vector
possessions
```

У першому рядку беремо вихідний вектор `possessions`,
додаємо значення `"mobile_phone"` до кінця і збережемо результат назад у
`possessions`. Потім додаємо значення `"car"` на початок, знову зберігаючи результат
назад у `possessions`.

Ми можемо робити це знову і знову, щоб виростити вектор або зібрати набір даних.
Під час програмування це може бути корисним для додавання результатів, які ми збираємо, або обчислення.

**Атомний вектор** є найпростішим R **типом даних** і є лінійним вектором одного типу. Наостанок, ми побачили
2 з 6 основних **атомних векторів** типів, які використовують R
: `"символ "` і "Число"`(або`"подвоєний"\`). Це основні будівельні блоки, з яких побудовані
всі об'єкти R. Інші 4 типи **атомних векторів**:

- `"logical"` для `TRUE` і `FALSE` (тип логічних даних)
- `"integer"` для цілих чисел (напр., `2L`, `L` вказує на R, що це ціле число)
- `"комплекс"` для представлення комплексних чисел з дійсними та уявними частинами (наприклад,
  `1 + 4i`), і це все, що ми збираємось сказати про них
- `"raw"` для бітових потоків, про які ми не будемо обговорювати далі

Ви можете перевірити тип вашого вектора за допомогою функції `typeof () `і вводячи ваш вектор як аргумент.

Вектори є однією з багатьох **структур даних**, які використовує R. Іншими важливими
є списки (`list`), матриці (\`\`матриця `), кадри даних (`data.frame`), фактори (`factor`) та масиви (`маси\`).

:::::::::::::::::::::::::::::::::::::::  challenge

## Завдання

Ми бачили, що атомні вектори можуть бути типових символів, числових (або подвійних), цілих
та логічних. Але що станеться, якщо ми спробуємо змішати ці типи в одному векторі?

:::::::::::::::  solution

## Рішення

R неявно перетворює їх на всі одного типу.

:::::::::::::::::::::::::

Що буде в кожному з цих прикладів? (підказка: використовуйте `class () `
для перевірки типу даних ваших об'єктів):

```{r, results="hide"}
num_char <- c(1, 2, 3, "a")
num_logical <- c(1, 2, 3, TRUE)
char_logical <- c("a", "b", "c", TRUE)
tricky <- c(1, 2, 3, "4")
```

Як ви думаєте, чому це відбувається?

:::::::::::::::  solution

## Рішення

Вектори можуть бути тільки одного типу даних. R намагається
перетворити (примусити) вміст цього вектора, щоб знайти «загальний знаменник
», який не втрачає жодної інформації.

:::::::::::::::::::::::::

Скільки значень у `combined_logical` є `"TRUE"` (як символ) у наступному прикладі:

```{r, results="hide"}
num_logical <- c(1, 2, 3, TRUE)
char_logical <- c("a", "b", "c", TRUE)
combined_logical <- c(num_logical, char_logical)
```

:::::::::::::::  solution

## Рішення

Тільки один. Бракує пам'яті минулих типів даних, і приведення
сталося вперше виконання вектора. Отже, `TRUE` у
`num_logical`
перетворюється на `1`, перш ніж перетвориться на `"1"` у
`combined_logical`.

:::::::::::::::::::::::::

Ви, напевно, помітили, що об'єкти різних типів перетворюють
в єдиний спільний тип у векторі. У R ми
викликаємо перетворення об'єктів з одного класу в інший клас
_примус_. Ці перетворення відбуваються відповідно до ієрархії
, за допомогою якої деякі типи переважно примушуються до інших типів. Чи можете ви намалювати діаграму, яка представляє ієрархію того, як примусово примушуються ці типи даних?

::::::::::::::::::::::::::::::::::::::::::::::::::

## Вектори підмножини

Під множення (іноді називають вилученням або індексацією) передбачає доступ до одного або декількох значень на основі їх числового розміщення або «індексу» у векторі. Якщо ми хочемо перевстановити один або кілька значень із вектора, ми повинні вказати один індекс або кілька індексів у квадратних дужках.  Наприклад:

```{r, results="show", purl=FALSE}
respondentWallType <- c("muddaub", "burntbricks", "sunbricks")
respondentWallType)]
```

Ми також можемо повторити індекси, щоб створити об'єкт з більшою кількістю елементів, ніж оригінальний:

```{r, results="show", purl=FALSE}
more_respondent_wall_type <- respondent_wall_type[c(1, 2, 3, 2, 1, 1, 1, 1, 1, 3)]
more_respondent_wall_type
```

Індекси R починаються з 1. Мови програмування, такі як Fortran, MATLAB, Julia та R, починають рахувати з 1, тому що це те, що зазвичай роблять люди. Мови в
сімейства C (включаючи C++, Java, Perl і Python) обчислюються від 0, оскільки це
простіше для комп'ютерів.

### Умовна підмножина

Іншим поширеним способом під множення є використання логічного вектора. `TRUE` вибере
елемент з тим самим індексом, а `FALSE` не буде:

```{r, results="show", purl=FALSE}
hhMembers <- c (3, 7, 10, 6)
hhMembers [c (ПРАВДА, НЕПРАВДА, ПРАВДА, ПРАВДА)]
```

Як правило, ці логічні вектори не друкуються вручну, а є виходом інших функцій
або логічних тестів. Наприклад, якщо ви хочете вибрати лише значення
вище 5:

```{r, results="show", purl=FALSE}
hhMembers > 5 # повертають логічні дані з TRUE для індексів, що відповідають умові
##  так що ми можемо використовувати це, щоб вибрати тільки значення вище 5
h_members[h_members > 5]
```

Ви можете об'єднати кілька тестів, використовуючи `&` (обидві умови відповідають дійсності, AND) або `|`
(принаймні одна з умов є істинною, OR):

```{r, results="show", purl=FALSE}
hhMembers[hhMembers < 4 | hhMembers > 7]
hhMembers[hhMembers >= 4 & hhMembers <= 7]
```

Тут `<` означає «менше ніж», `>` означає «більше ніж», `>=` означає «більше
або дорівнює», а `==` - «дорівнює». Подвійний знак рівності `==` є тестом на числову рівність
між лівою та правою сторонами, і його не слід плутати
з єдиним знаком `=`, який виконує призначення змінних (аналогічно
до `<-`).

Поширеним завданням є пошук певних рядків у векторі.  Можна використовувати оператор
«або» `|` для перевірки рівності до кількох значень, але це може швидко
стати нудним.

```{r, results="show", purl=FALSE}
possessions <- c("car", "bicycle", "radio", "television", "mobile_phone")
possessions[possessions == "car" | possessions == "bicycle"] # повертає автомобіль і велосипед
```

Функція `%in%`  дозволяє перевірити, чи є якийсь із елементів вектора пошуку
(зліва) знайдений у цільовому векторі (праворуч):

```{r, results="show", purl=FALSE}
possessions %in% c("car", "bicycle")
```

Зверніть увагу, що вихідний результат має таку ж довжину, як вектор пошуку на лівій стороні
, оскільки `%in%` перевіряє, чи кожен елемент вектора пошуку знайдений десь у цільовому векторі
. Таким чином, ви можете використовувати `%in%`, щоб вибрати елементи
у векторі пошуку, які з'являються у вашому цільовому векторі:

```{r, results="show", purl=FALSE}
possessions %in% c("car", "bicycle", "motorcycle", "truck", "boat", "bus")
possessions[possessions %in% c("car", "bicycle", "motorcycle", "truck", "boat", "bus")]
```

## Відсутні дані

Оскільки R був розроблений для аналізу наборів даних, він включає концепцію відсутніх даних
(що є рідкістю в інших мовах програмування). Відсутні дані представлені
у векторах як `NA`.

При виконанні операцій з числами більшість функцій повернуть `NA`, якщо дані, з якими ви працюєте, містять відсутні значення. Ця функція
ускладнює пропуск випадків, коли ви маєте справу з відсутніми даними.
Ви можете додати аргумент `na.rm=true` для обчислення результату, ігноруючи
відсутні значення.

```{r, purl=FALSE}
rooms <- c(2, 1, 1, NA, 7)
mean(rooms)
max(rooms)
mean(rooms, na.rm = TRUE)
max(rooms, na.rm = TRUE)
```

Якщо ваші дані містять відсутні значення, ви можете ознайомитися з функціями
`is.na () `, `na.omit ()` і `complete.cases () `. Дивіться нижче приклади.

```{r, purl=FALSE}
## Витягніть ті елементи, у яких не відсутні значення.
## Це! персонаж також називають НЕ оператором
rooms [! is.na (rooms)]

## Підрахуйте кількість відсутніх значень.
## Вихід is.na () є логічним вектором (TRUE/FALSE еквівалентно 1/0), тому функція sum () тут фактично підраховує
sum (is.na (rooms))

## Повертає об'єкт з видаленими неповними випадками. Повернутий об'єкт є атомним вектором типу `"numeric"` (або `"подвійний"`).
na.omit (rooms)

## Витягніть ті елементи, які є повними відмінками. Повернутий об'єкт є атомним вектором типу `"numeric"` (або `"подвійний"`).
кімнати [повні.кейси (кімнати)]
```

Нагадаємо, що ви можете використовувати функцію `typeof () `, щоб знайти тип вашого атомного вектора.

:::::::::::::::::::::::::::::::::::::::  challenge

## Завдання

1. Використовуючи цей вектор кімнат, створіть новий вектор з NA  значеннями.

```r
rooms <- c(1, 2, 1, 1, NA, 3, 1, 3, 2, 1, 1, 8, 3, 1, NA, 1)
```

2. Використовуйте функцію `median () `для обчислення медіани вектора `rooms`.

3. Використовуйте R, щоб з'ясувати, скільки домогосподарств у наборі використовує більше 2 кімнат для сну.

:::::::::::::::  solution

## Рішення

```{r, answer=TRUE}
rooms <- c(1, 2, 1, 1, NA, 3, 1, 3, 2, 1, 1, 8, 3, 1, NA, 1)
rooms_no_na <- rooms[!is.na(rooms)]
# or
rooms_no_na <- na.omit(rooms)
# 2.
median(rooms, na.rm = TRUE)
# 3.
rooms_above_2 <- rooms_no_na[rooms_no_na > 2]
length(rooms_above_2)
```

:::::::::::::::::::::::::

::::::::::::::::::::::::::::::::::::::::::::::::::

Тепер, коли ми навчилися писати сценарії та основи структур даних R, ми готові почати працювати з набором даних SAFI, який ми використовували
на інших уроках, і дізнатися про кадри даних.

:::::::::::::::::::::::::::::::::::::::: keypoints

- Доступ до індивідуальних значень за допомогою `[]`.
- Доступ до довільних наборів даних за допомогою `[c (...)]`.
- Використовуйте логічні операції та логічні вектори для доступу до підмножин даних.

::::::::::::::::::::::::::::::::::::::::::::::::::


