---
title: Починаючи з даних
teaching: 50
exercises: 30
source: Rmd
---

```{r setup, include=FALSE}
source("data/download_data.R")
```

:::: instructor

Дві основні цілі цих уроків:

- Щоб переконатися, що учням комфортно працювати з кадрами даних,
  може використовувати позначення дужок для вибору фрагментів/стовпців.
- Виставити учнів як фактори. Їхня поведінка не обов'язково інтуїтивна,
  і тому важливо, щоб вони проходили через неї вперше, коли вони піддаються впливу. Зміст уроку має бути достатнім для того, щоб учні
  уникали поширених помилок з ними.

::::::::::::

::::::::::::::::::::::::::::::::::::::: objectives

- Опишіть, що таке двовимірна таблична структура даних.
- Завантажте зовнішні дані з файлу.csv в кадр даних.
- Підсумувати вміст фрейму даних.
- Значення підмножини з векторів.
- Пояснюйте різницю між фактором і рядком.
- Перетворення між рядками та факторами.
- Упорядкування та перейменування факторів.
- Змініть спосіб обробки рядків символів у кадрі даних.
- Вивчіть та змінюйте формати дат.

::::::::::::::::::::::::::::::::::::::::::::::::::

:::::::::::::::::::::::::::::::::::::::: questions

- Що таке двовимірна таблична структура даних?
- Як я можу прочитати повний файл csv в R?
- Як я можу отримати основну зведену інформацію про мій набір даних?
- Як я можу змінити спосіб обробки R рядків у моєму наборі даних?
- Чому я хотів би, щоб до рядків ставилися по-різному?
- Як дати представлені в R і як я можу змінити формат?

::::::::::::::::::::::::::::::::::::::::::::::::::

## Що таке двовимірні табличні структури даних?

Фрейми даних - це структура даних_de facto_ для табличних даних у `R` і те, що
ми використовуємо для обробки даних, статистики та побудови графіків.

Фрейм даних - це представлення даних у форматі таблиці, де стовпці
є векторами, які мають однакову довжину. Дата фрейми аналогічні, більш звичній електронній таблиці в таких програмах, як Excel, з однією ключовою відмінністю.
Оскільки стовпці є векторами,
кожен стовпець повинен містити один тип даних (наприклад, символи, цілі числа, коефіцієнти). Наприклад, ось малюнок із зображенням кадру даних, що складається з числа, символу та логічного вектора.

! [] (fig/data-frame.svg) {alt='data frame 3 на 3 зі стовпцями, що показують числові, символьні та логічні значення. '}

Фрейми даних можна створювати вручну, але найчастіше вони генеруються функціями
`read_csv () `або `read_table ()`; іншими словами, при імпорті
електронних таблиць з вашого жорсткого диска (або Інтернету). Тепер ми продемонструємо, як
імпортувати табличні дані за допомогою `read_csv () `.

## Презентація даних SAFI

SAFI (Вивчення африканського зрошення під керівництвом фермерів) - це дослідження, яке вивчає сільське господарство
та методи зрошення в Танзанії та Мозамбіку. Дані опитування
були зібрані за допомогою інтерв'ю, проведених у період з листопада 2016 року до
червня 2017 року. Для цього уроку ми будемо використовувати підмножину доступних даних. Для отримання інформації про повний набір даних для навчання, використаний
на інших уроках цього семінару, див.
[опис набору даних] (https://datacarpentry.org/socialsci-workshop/index.html#data).

Ми будемо використовувати підмножину очищеної версії набору даних, яку
було створено шляхом очищення в OpenRefine (`Data/safi_clean.csv`). У цьому наборі даних відсутні дані кодуються як «NULL», кожен рядок містить інформацію
для одного респондента інтерв'ю, а стовпці
представляють:

| назва/стовпця                                                      | опис                                                                                                                                                                               |
| ------------------------------------------------------------------ | ---------------------------------------------------------------------------------------------------------------------------------------------------------------------------------- |
| key\_id                                      | Додано, щоб надати унікальний ідентифікатор для кожного спостереження. (Поле InstanceID також робить це, але воно не так зручно у використанні) |
| village                                                            | Назва села                                                                                                                                                                         |
| interview\_date                              | Дата співбесіди                                                                                                                                                                    |
| no\_membrs                                   | Скільки членів у домогосподарстві?                                                                                                                                                 |
| years\_liv                                   | Скільки років ви живете в цьому селі чи сусідньому селі?                                                                                                                           |
| respondent\_wall\_type | Який тип стін має їхній будинок (зі списку)                                                                                                                     |
| rooms                                                              | Скільки кімнат в основному будинку використовується для сну?                                                                                                                       |
| memb\_assoc                                  | Ви член зрошувальної асоціації?                                                                                                                                                    |
| affect\_conflicts                            | Ви постраждали від конфліктів з іншими іригаторами в цьому районі?                                                                                                                 |
| liv\_count                                   | Кількість тваринництва, що перебуває у власності.                                                                                                                  |
| items\_owned                                 | Які з перерахованих предметів належать домогосподарству? (список)                                                                                               |
| no\_meals                                    | Скільки страв люди у вашому домогосподарстві зазвичай їдять за день?                                                                                                               |
| months\_lack\_food     | Вкажіть, на які місяці, в останні 12 місяців ви стикалися з ситуацією, коли у вас не було достатньо їжі, щоб прогодувати домогосподарство?                                         |
| instanceID                                                         | Унікальний ідентифікатор для подання даних форми                                                                                                                                   |

## Імпортування даних

Ви збираєтеся завантажити дані в пам'ять R за допомогою функції `read_csv () `
з пакета **`readr`**, який є частиною **`tidyverse`**; дізнайтеся
більше про колекцію пакетів **`tidyverse`**
[тут] (https://www.tidyverse.org/).
**`readr`** встановлюється як частина **`tidyverse`** встановлення.
Коли ви завантажуєте **`tidyverse`** (`library (tidyverse) `), завантажуються основні пакети
(пакети, які використовуються в більшості аналізів даних), включаючи **`readr`**.

Однак, перш ніж продовжити, це хороша можливість поговорити про конфлікти.
Деякі пакети, які ми завантажуємо, можуть в кінцевому підсумку вводити імена функцій, які вже
використовуються попередньо завантаженими пакетами R. Наприклад, коли ми завантажимо пакет tidyverse
нижче, ми введемо дві суперечливі функції: `filter () `і `lag ()`.
Це відбувається тому, що `filter` і `lag` вже є функціями, які використовуються пакетом stats
(вже попередньо завантажений у R). Тепер, якщо ми, наприклад
, викликаємо функцію `filter () `, R використовуватиме `dplyr: :filter ()` версії
, а не `stats: :filter () `. Це відбувається тому, що, якщо це конфлікт, за замовчуванням
R використовує функцію з останнього завантаженого пакета. Конфліктні функції
можуть викликати у вас певні проблеми в майбутньому, тому важливо, щоб ми
знали про них, щоб ми могли правильно обробляти їх, якщо хочемо.

Для цього нам просто потрібні такі функції з конфліктного пакету:

- `conflicted: :conflict_scout () `: Показує нам будь-які конфліктні функції.
- `conflict_prefer («function», «package_prefered») `: Дозволяє нам вибрати функцію
  за замовчуванням, яку ми хочемо відтепер.

Також важливо знати, що ми можемо в будь-який час просто викликати функцію
безпосередньо з потрібного нам пакету, наприклад `stats: :filter () `.

Навіть при використанні проекту RStudio може бути важко навчитися
вказувати шляхи до розташування файлів. Введіть пакет **тут**! Тут пакет
створює шляхи щодо каталогу верхнього рівня (вашого проекту RStudio). Ці відносні шляхи
працюють \* незалежно від того, де пов'язаний вихідний файл
знаходиться у вашому проєкті, як проєкти аналізу з даними та звітами в різних підкаталогах.  Це важливий контраст з використанням `setwd () `, яке
залежить від того, як ви впорядкуєте файли на комп'ютері.

<figure>
```{r here-figure, echo = FALSE, fig.show = «hold», fig.alt = «Монстри на роздвоєнні дороги, зі знаками, що говорять тут, а не тут. В одному з напрямків, а не тут, що веде до страшних темні ліси з павуками й абсолютними файловими доріжками, поки другий призводить до сонячної, зеленої луки й міста під веселкою й на вільному від абсолютних файлових доріжок. Мистецтво Еллісон Хорст», out.width=» 100% «}
knitr: :include_graphics (» fig/here_horst.png «)
```
<figcaption>
Кредит зображення: <a href="https://github.com/allisonhorst/stats-illustrations">Еллісон Хорст</a>
</figcaption>
</figure>

Перш ніж ми зможемо використовувати функції `read_csv () `і `here ()`, нам потрібно завантажити пакунки
tidyverse і here.

Крім того, якщо ви пам'ятаєте, відсутні дані кодуються як «NULL» у наборі даних.
Ми повідомимо це функції, тому R автоматично перетворить усі записи «NULL»
у наборі даних у `NA`.

```{r, eval=TRUE, message=FALSE, purl=FALSE}
library (tidyverse)
library (here)

interviews <- read_csv(
  here("data", "SAFI_clean.csv"), 
  na = "NULL")
```

У наведеному вище коді ми помічаємо, що функція `here () `приймає імена тек і файлів
як вхідні дані (наприклад, `"data"`,`» SAFI_clean.csv «`), кожна з яких укладена в лапки
(`""`) і розділена комою. Значок `here () `прийме стільки імен, скільки
необхідно для переходу до певного файлу
(наприклад, `here («analysis», «data», «survey», «clean», "SAFI_clean.csv)`).

Функція `here () `може приймати імена тек і файлів в альтернативному форматі,
, використовуючи риску («/») замість коми для розділення імен. Ці два методи еквівалентні
, так що `here («data», "SAFI_clean.csv «) `і
`here (» data/SAFI_clean.csv «)` дають однаковий результат. (Слеш використовується у всіх операційних системах
; зворотні риски не використовуються.)

Якщо ви вводите код вище, ймовірно, що функція `read.csv () `
з'явиться в автоматично заповненому списку функцій. Ця функція
відрізняється від функції `read_csv () `, оскільки вона включена в пакунки
«base», які поставляються з попередньо встановленим R. Загалом, `read.csv ()` поводиться
подібно до `read_csv () `, з деякими помітними відмінностями. По-перше, `read.csv () `
примушує назви стовпців з пробілами та/або спеціальними символами до різних імен
(наприклад, \`\`дата інтерв'ю`стає`interview.date`). По-друге, `read.csv () `зберігає дані у вигляді`data.frame`, де `read_csv ()`зберігає дані як інший тип кадру даних, який називається`tibble\`.
Ми надаємо перевагу сучасним фрейм даних у пакеті tidyverse мови програмування R, оскільки вони мають гарні друкарські властивості серед інших
бажаних якостей. Детальніше про сучасний фрейм даних у пакеті tidyverse мови програмування R
[тут] (https://tibble.tidyverse.org/).

Другий оператор у наведеному вище коді створює кадр даних, але не виводить
жодних даних, оскільки, як ви пам'ятаєте, призначення (`<-`) нічого не відображають
. (Однак зауважте, що `read_csv` може показувати інформаційний текст
про створений кадр даних.) Якщо ми хочемо перевірити, чи завантажені наші дані
, ми можемо побачити вміст кадру даних, ввівши його назву:
`інтерв'ю` в консолі.

```{r, results="hold", purl=FALSE}
interviews
## Try also
## view (interviews)
## head (interviews) (інтерв'ю)
```

:::::::::::::::::::::::::::::::::::::::::  callout

## Примітка

`read_csv ()` передбачає, що поля розділені комами. Однак у кількох країнах
кома використовується як десятковий роздільник, а крапка з комою (;) -
використовується як роздільник полів. Якщо ви хочете читати цей тип файлів у R,
, ви можете використовувати функцію `read_csv2`. Він поводиться точно так само, як `read_csv`, але
використовує різні параметри для десяткових і розділювачів полів. Якщо ви
працюєте з іншим форматом, обидва вони можуть бути вказані користувачем. Перегляньте
довідку для `read_csv () `, ввівши`? читайте csv`, щоб дізнатися більше. Існує також
`read_tsv () `для файлів даних, розділених табуляціями, а `read_delim ()` дозволяє
вказати більше деталей про структуру вашого файлу.

::::::::::::::::::::::::::::::::::::::::::::::::::

Зверніть увагу, що `read_csv () `фактично завантажує дані як сучасний дата фрейм.
Tibble — це розширення кадрів даних `R`, що використовуються **`tidyverse`**. Коли
дані читаються за допомогою `read_csv () `, вони зберігаються в об'єкті класу
`tbl_df`, `tbl` і `data.frame`. Ви можете побачити клас об'єкта за допомогою

```{r, results="hold", purl=FALSE}
class(interviews)
```

Як `tibble` тип даних, включених у кожен стовпець, перелічено скороченим
під назвами стовпців. <dttm>, наприклад, тут `Key_ID` - це стовпець
з числами з комою (скорочено `<dbl>` для слова 'double'),
`селище` - стовпець символів (`<chr>`), а `interview_date` - це колонка
у форматі «дата та час» (\`\` \`).

## Перевірка двовимірної  табличної структури даних (дата фрейму)

Під час виклику об'єкта `tbl_df` (наприклад, `interview` тут), вже є багато інформації
про наш дата фрейм, що має, наприклад кількість рядків,
кількість стовпців, назви стовпців, а також як ми щойно бачили клас даних
, що зберігаються в кожному стовпці. Однак існують функції для вилучення цієї інформації
з двовимірної табличної структури даних.  Ось невичерпний перелік деяких з цих функцій. Випробуймо їх.

Розмір:

- `dim(interviews) `- повертає вектор з кількістю рядків як перший елемент, а кількість стовпців як другий елемент (**dim** межами об'єкта)
- `nrow(interviews) `- повертає кількість рядків
- `ncol(інтерв'ю) `- повертає кількість стовпців

Зміст:

- `head (інтерв'ю) `- показує перші 6 рядів
- `tail (інтерв'ю) `- показує останні 6 рядків

Імена:

- `names(interviews) `- повертає імена стовпців (синонім `colnames ()` для об'єктів
  `data.frame`)

У підсумку:

- `str(interviews)` - структура об'єкта та інформація про клас,
  довжину та зміст кожної колонки
- `summary(інтерв'ю)` - підсумкова статистика для кожного стовпця
- `( interviews) `- повертає кількість стовпців і рядків тібла,
  назви та клас кожного стовпця, а також переглядає стільки значень, які вмістяться на екрані
  . На відміну від інших функцій перевірки, перелічених вище, `() `не є функцією
  «base R», тому вам потрібно мати пакети `dplyr` або `tibble` завантажені до
  , щоб мати можливість її виконати.

Примітка: більшість цих функцій є «загальними». Їх можна використовувати на інших типах об'єктів
, окрім дата фреймів або сучасних дата фреймів.

## Перевірка двовимірної  табличної структури даних (дата фрейму)

Наш блок даних `interviews` має рядки й стовпці (він має 2 розміри).
На практиці нам може не знадобитися весь дата сет; наприклад, нас може зацікавити лише
підмножина спостережень (рядки) або певний набір
змінних (стовпці). Якщо ми хочемо, отримати доступ до деяких конкретних даних з нього, нам потрібно вказати «координати» (тобто індекси), які ми
хочемо від нього. На першому місці йдуть номери рядків, а потім номери стовпців.

:::::::::::::::::::::::::::::::::::::::::  callout

## Порада

Підставлення `tibble` до `[` завжди призводить до `tibble`.
Однак зауважте, що це взагалі не відповідає дійсності для дата сетів, тому будьте обережні!
Різні способи вказання цих координат можуть призвести до результатів з даними
різних класів. Це вкрите уроком програмного забезпечення Carpentry [R для відтворюваних наукових аналізів(https://swcarpentry.github.io/r-novice-gapminder/).

::::::::::::::::::::::::::::::::::::::::::::::::::

```{r, purl=FALSE}
## перший елемент у першому стовпці таблиці  interviews
[1, 1]

## перший елемент у 6-ому стовпці таблиці  interviews
 [1, 6]

## перший стовпець таблиці (як вектор)  interviews [[1]]

## перший стовпець таблиці  interviews
 [1]

## перші три елементи в 7-ому стовпці таблиці  interviews
[1:3, 7]

## 3-й рядок таблиці
інтерв'ю [3,]

## еквівалентно head_interviews <- head (interviews)
head_interviews <- interviews <- interviews [1:6,]
```

`:` - це спеціальна функція, яка створює числові вектори цілих чисел у збільшенні
або порядку зменшення, наприклад test `1:10` і `10:1`.

Ви також можете виключити певні індекси дата сету за допомогою знака «`-`»:

```{r, purl=FALSE}
interviews [, -1] # Весь титул, крім першої колонки

interviews [-c (7:131),] # Еквівалент заголовку (interviews)
```

`tibble`s можна підмножити, викликаючи індекси (як показано раніше), а також шляхом
викликаючи їх імена стовпців безпосередньо:

```{r, eval=FALSE, purl=FALSE}
interviews ["село"] # Результат - таблиця

interviews [, «село"] # Результат - таблиця

interviews [["village"]] # Результат - вектор

interviews$village          # Результат - вектор
```

У RStudio ви можете використовувати функцію автоматичного доповнення, щоб отримати повні та правильні назви
стовпців.

:::::::::::::::::::::::::::::::::::::::  challenge

## Завдання

1. Створіть таблицю (`interviews_100`), що містить лише дані в рядку
   100 набору даних `interviews  `.

Тепер продовжуйте використовувати `interviews` для кожної з наступних видів діяльності:

2. Зверніть увагу, як `nrow () `дав вам кількість рядків у таблиці?

- Використовуйте це число, щоб витягнути саме той останній ряд у таблиці.
- Порівняйте це з тим, що ви бачите як останній рядок, використовуючи `tail () `, щоб переконатися, що
  відповідає очікуванням.
- Витягніть останній рядок, використовуючи `nrow () `замість номера рядка.
- Створіть нову табличку (`interviews_last`) з останнього рядка.

3. Використовуючи кількість рядків у наборі даних інтерв'ю, який ви знайшли у питанні
   2, витягніть рядок, який знаходиться посередині набору даних. Зберігайте
   вміст цього середнього рядка в об'єкті з назвою `interviews_middle`.
   (підказка: Цей набір даних має непарну кількість рядків, тому знайти середину
   трохи складніше, ніж ділити n\ _rows на 2. Використовуйте функцію median () і те, що
   ви дізналися про послідовності в R, щоб витягти середній рядок!

4. Об'єднайте `nrow () `з позначенням `-` вище, щоб відтворити поведінку
   `head (interviews)`, зберігаючи лише перші-6-й рядки набору даних інтерв'ю.

:::::::::::::::  solution

## Рішення

```{r}
## 1.
interviews_100 <- interviews [100,]
## 2.
# Збереження `n_rows` для поліпшення читабельності та зменшення дублювання
n_rows <- nrow (interviews)
interviews_last<- interviews [n_rows,]
## 3.
interviews_middle <- interviews [median (1:n_rows),]
## 4.
interviews_head <- interviews [- (7:n_rows),]
```

:::::::::::::::::::::::::

::::::::::::::::::::::::::::::::::::::::::::::::::

## Фактори

R має спеціальний клас даних, який називається фактором, для роботи з категоріальними даними, з якими ви можете зіткнутися під час створення графіків або проведення статистичного аналізу. Фактори
дуже корисні й фактично сприяють тому, що R особливо добре підходить для роботи
з даними. Тож ми збираємось витратити трохи часу на їх представлення.

Фактори представляють категоричні дані. Вони зберігаються як цілі числа, пов'язані з мітками, і вони можуть бути впорядковані (порядкові) або неупорядковані (номінальні). Фактори
створюють структурований зв'язок між різними рівнями (значеннями) категоріальної змінної, такими як дні тижня або відповіді на запитання в опитуванні. Це може полегшити розуміння того, як один елемент пов'язаний з іншими у стовпці. Хоча фактори виглядають  як вектори символів, вони фактично розглядаються як цілочисельні вектори `R`. Так що
потрібно бути дуже обережним, розглядаючи їх як рядки.

Після створення коефіцієнти можуть містити лише попередньо визначений набір значень, відомий як
_levels_. За замовчуванням R завжди сортує рівні в алфавітному порядку. Наприклад, якщо у вас є коефіцієнт з 2 рівнями:

```{r, purl=TRUE}
respondent_floor_type <- factor(c("earth", "cement", "cement", "earth"))
```

R призначить `1` рівню `"cement» і `2`рівню`"earth"`(оскільки`c`стоїть перед`e`, хоча перший елемент у цьому векторі `"земля"`). Ви можете побачити це за допомогою функції `levels () `і ви можете знайти
кількість рівнів за допомогою `nlevels ()\`:

```{r, purl=FALSE}
levels(respondent_floor_type)

nlevels(respondent_floor_type)
```

Іноді, порядок факторів не має значення. В інших випадках ви можете бажати, вказати порядок, оскільки він має значення (наприклад, «низький», «середній», «високий»).
Це може покращити вашу візуалізацію, або це може знадобитися для аналізу даних. Тут одним зі способів змінити порядок наших рівнів у векторі `respondent_floor_type` буде:

```{r, results=TRUE, purl=FALSE}
respondent_floor_type # поточний порядок

respondent_floor_type <- factor(respondent_floor_type, 
                                levels = c("earth", "cement"))

respondent_floor_type # після перезавантаження
```

У пам'яті R ці фактори представлені цілими числами (1, 2), але є більш інформативними
, ніж цілі числа, оскільки фактори описуються: `"цемент"`,
`"земля"` є більш описовим, ніж `1`, і `2`. Котрий з них "earth"? Ви
не зможете визначити лише з цілочисельних даних. Фактори, з іншого боку,
мають цю інформацію вбудованою. Це особливо корисно, коли є багато рівнів. Це також полегшує перейменування рівнів. Припустимо, ми помилилися і нам потрібно перекодувати "cement" to "brick". Ми можемо зробити це за допомогою функції `fct_recode () `
з пакета **`forcats`** (включеного в **`tidyverse`**), який
надає деякі додаткові інструменти для роботи з факторами.

```{r, results=TRUE, purl=FALSE}
levels(respondent_floor_type)

respondent_floor_type <- fct_recode(respondent_floor_type, цеглина = "cement")

## як альтернативу, ми можемо змінити рівень "це" безпосередньо використовуючи
## levels() функцію, але ми повинні пам'ятати, що "cement" це другий рівень
# levels(respondent_floor_type)[2] <- "brick"

levels(respondent_floor_type)

respondent_floor_floor_type
```

Досі ваш фактор невпорядкований, наприклад, номінальна змінна. R не знає відмінності
між номінальною і звичайною змінною. Ви робите свій фактор
упорядкованим фактором, використовуючи параметр "ordered=TRUE" у вашій кодовій функції.
Note how the reported levels changed from the unordered factor above to the
ordered version below. Ordered levels use the less than sign `<` to denote
level ranking.

```{r, results=TRUE, purl=FALSE}
respondent_floor_type_ordered <- factor(respondent_floor_type, 
                                        ordered = TRUE)

respondent_floor_type_ordered # after setting as ordered factor
```

### Converting factors

If you need to convert a factor to a character vector, you use
`as.character(x)`.

```{r, purl=FALSE}
as.character(respondent_floor_type)
```

Converting factors where the levels appear as numbers (such as concentration
levels, or years) to a numeric vector is a little trickier. The `as.numeric()`
function returns the index values of the factor, not its levels, so it will
result in an entirely new (and unwanted in this case) set of numbers.
One method to avoid this is to convert factors to characters, and then to
numbers. Another method is to use the `levels()` function. Compare:

```{r, purl=TRUE}
year_fct <- factor(c(1990, 1983, 1977, 1998, 1990))

as.numeric(year_fct)                     # Wrong! And there is no warning...

as.numeric(as.character(year_fct))       # Works...

as.numeric(levels(year_fct))[year_fct]   # The recommended way.
```

Notice that in the recommended `levels()` approach, three important steps occur:

- We obtain all the factor levels using `levels(year_fct)`
- We convert these levels to numeric values using `as.numeric(levels(year_fct))`
- We then access these numeric values using the underlying integers of the
  vector `year_fct` inside the square brackets

### Renaming factors

When your data is stored as a factor, you can use the `plot()` function to get a
quick glance at the number of observations represented by each factor level.
Let's extract the `memb_assoc` column from our data frame, convert it into a
factor, and use it to look at the number of interview respondents who were or
were not members of an irrigation association:

```{r factor-plot-default-order, fig.alt="Yes/no bar graph showing number of individuals who are members of irrigation association", purl=TRUE}
## create a vector from the data frame column "memb_assoc"
memb_assoc <- interviews$memb_assoc

## convert it into a factor
memb_assoc <- as.factor(memb_assoc)

## let's see what it looks like
memb_assoc

## bar plot of the number of interview respondents who were
## members of irrigation association:
plot(memb_assoc)
```

Looking at the plot compared to the output of the vector, we can see that in
addition to "no"s and "yes"s, there are some respondents for whom the
information about whether they were part of an irrigation association hasn't
been recorded, and encoded as missing data. These respondents do not appear on the plot.
Let's encode them differently so they can be counted and visualized in our plot.

```{r factor-plot-reorder, fig.alt="Bar plot of association membership, showing missing responses.", purl=TRUE}
## Let's recreate the vector from the data frame column "memb_assoc"
memb_assoc <- interviews$memb_assoc

## replace the missing data with "undetermined"
memb_assoc[is.na(memb_assoc)] <- "undetermined"

## convert it into a factor
memb_assoc <- as.factor(memb_assoc)

## let's see what it looks like
memb_assoc

## bar plot of the number of interview respondents who were
## members of irrigation association:
plot(memb_assoc)
```

:::::::::::::::::::::::::::::::::::::::  challenge

## Exercise

- Rename the levels of the factor to have the first letter in uppercase:
  "No","Undetermined", and "Yes".

- Now that we have renamed the factor level to "Undetermined", can you
  recreate the barplot such that "Undetermined" is last (after "Yes")?

:::::::::::::::  solution

## Solution

```{r factor-plot-exercise, fig.alt="bar graph showing number of individuals who are members of irrigation association, including undetermined option"}
## Rename levels.
memb_assoc <- fct_recode(memb_assoc, No = "no",
                         Undetermined = "undetermined", Yes = "yes")
## Reorder levels. Note we need to use the new level names.
memb_assoc <- factor(memb_assoc, levels = c("No", "Yes", "Undetermined"))
plot(memb_assoc)
```

:::::::::::::::::::::::::

::::::::::::::::::::::::::::::::::::::::::::::::::

## Formatting Dates

One of the most common issues that new (and experienced!) R users have is
converting date and time information into a variable that is appropriate and
usable during analyses. A best
practice for dealing with date data is to ensure that each component of your
date is available as a separate variable. In our dataset, we have a
column `interview_date` which contains information about the
year, month, and day that the interview was conducted. Let's
convert those dates into three separate columns.

```{r, eval=FALSE, purl=FALSE}
str(interviews)
```

We are going to use the package **`lubridate`**, , which is included in the **`tidyverse`** installation and should be loaded by default.
However, if we deal with older versions of tidyverse (2022 and ealier), we can manually load it by typing `library(lubridate)`.

If necessary, start by loading the required package:

```{r load-package, message=FALSE, purl=FALSE}
library(lubridate)
```

The lubridate function `ymd()` takes a vector representing year, month, and day,
and converts it to a `Date` vector. `Date` is a class of data recognized by R as
being a date and can be manipulated as such. The argument that the function
requires is flexible, but, as a best practice, is a character vector formatted
as "YYYY-MM-DD".

Let's extract our `interview_date` column and inspect the structure:

```{r, purl=FALSE}
dates <- interviews$interview_date
str(dates)
```

When we imported the data in R, `read_csv()` recognized that this column
contained date information. We can now use the `day()`, `month()` and  `year()`
functions to extract this information from the date, and create new columns in
our data frame to store it:

```{r, purl=FALSE}
interviews$day <- day(dates)
interviews$month <- month(dates)
interviews$year <- year(dates)
interviews
```

Зверніть увагу на три нові стовпці в кінці нашого датафрейму.

У нашому прикладі вище стовпець `interview_date` був правильно прочитаний як змінна
`Date`, але, як правило, це не так. Стовпці дати часто читаються
як змінні `character`, і можна використовувати функцію `as_date() `, щоб перетворити
їх у відповідний формат \`Date/posixCT\`\`.

Припустимо, у нас є вектор дат у символьному форматі:

```{r, purl=FALSE}
char_dates <- c("7/31/2012", "8/9/2014", "4/30/2016")
str(char_dates)
```

Ми можемо перетворити цей вектор на дати як :

```{r, purl=FALSE}
as_date(char_dates, format = "%m/%d/%Y")
```

Аргумент `format` повідомляє функцію про порядок аналізу символів і виявляє місяць, день і рік. Формат вище - це еквівалент
мм/дд/рррр. Неправильний формат може призвести до помилок або неправильних результатів.

Наприклад, подивіться, що відбувається, коли ми використовуємо малий регістр, замість верхнього
регістру Y для року.

```{r, purl=FALSE}
as_date(char_dates, format = "%m/%d/%y")
```

Тут частина формату `%y` означає двозначний рік замість чотиризначного року, і це призводить до помилок.

Або в наступному прикладі спостерігайте, що відбувається при переходу елементів формату місяць і день.

```{r, purl=FALSE}
as_date(char_dates, format = "%d/%m/%y")
```

Оскільки немає місяця з номером 30 або 31, перша і третя дати не можуть бути оброблені.

Ми також можемо використовувати функції `ymd () `, `mdy ()` або `dmy () `для перетворення змінних символів
на дату.

```{r, purl=FALSE}
mdy(char_dates)
```

:::::::::::::::::::::::::::::::::::::::: keypoints

- Використовуйте read\_csv для читання табличних даних у R.
- Використовуйте фактори для представлення категоріальних даних у R.

::::::::::::::::::::::::::::::::::::::::::::::::::


