---
title: Маніпулювання даними за допомогою пакету dplyr
teaching: 25
exercises: 15
source: Rmd
---

```{r setup, include=FALSE}
source("data/download_data.R")
```

:::: instructor

- Цей урок є корисним, якщо у вас є графіка, яка демонструє команди dplyr.
  Ви можете змінити [цю презентацію Google Slides] (https://docs.google.com/presentation/d/1A9abypFdFp8urAe9z7GCMjFr4aPeIb8mZAtJA2F7H0w/edit#slide=id.g652714585f_0_114) та використовувати її для своєї роботи.
- Для цього уроку переконайтеся, що учні впевнено користуються оператором pipe (|>).
- Також іноді виникає деяка плутанина щодо того, якими мають бути аргументи `group_by`
  , а також коли використовувати `filter ()` та `select ()`.

::::::::::::

::::::::::::::::::::::::::::::::::::::: objectives

- Опишіть призначення пакета R та пакету **`dplyr`**.
- Виділіть певні стовпці в датасеті за допомогою функції **`dplyr`** `select`.
- Виберіть певні рядки в датасеті відповідно до умов фільтрації за допомогою функції **`dplyr`** `filter`.
- З'єднайте результат однієї з **`dplyr`** функції з введенням іншої функції з оператором 'pipe' %>`%`.
- Додайте нові стовпці дата сету які є функціями наявних стовпців з `mutate`.
- Використовуйте концепцію розділення-застосування-комбінування для аналізу даних.
- Використовуйте `summarize`, `group_by` та `count`, щоб розділити набір даних на групи спостережень, застосувати зведену статистику для кожної групи, а потім об'єднати результати.

::::::::::::::::::::::::::::::::::::::::::::::::::

:::::::::::::::::::::::::::::::::::::::: questions

- Як я можу вибрати певні рядки та/або стовпці з набору даних?
- Як я можу об'єднати кілька команд в одну команду?
- Як створити нові стовпці або видалити наявні стовпці з набору даних?

::::::::::::::::::::::::::::::::::::::::::::::::::

**`dplyr`**  — це пакет, який спрощує роботу з табличними даними, використовуючи обмежений набір функцій, що можна поєднувати для отримання та узагальнення інформації з ваших даних.

Як і **`readr`**, **`dplyr`** є частиною набору пакетів tidyverse. Ці пакети були завантажені
в пам'ять R, коли ми раніше викликали `library (tidyverse)`.

:::::::::::::::::::::::::::::::::::::::::  callout

## Примітка

Пакети в tidyverse, а саме **`dplyr`**, **`tidyr`** та **`ggplot2`**
приймають як британські (наприклад, _summarise_), так і американські (наприклад, _summarize_) варіанти написання
різних назв функцій і опцій. На цьому уроці ми використовуємо
американські написання різних функцій; Однак, можна використовувати регіональний варіант для навчання.

::::::::::::::::::::::::::::::::::::::::::::::::::

## Що таке R-пакет?

Пакет **`dplyr`** надає зручні інструменти для виконання найпоширеніших завдань з обробки даних. Його створено для роботи безпосередньо з датафреймами, а багато поширених операцій оптимізовано завдяки тому, що вони написані компільованою мовою (C++) (адже не всі пакети R написані мовою R!).

Існують також пакети для широкого спектра завдань, зокрема для створення графіків (**`ggplot2`**, який ми розглянемо пізніше), завантаження даних із бази NCBI або виконання статистичного аналізу вашого набору даних. Багато таких пакунків є
, розміщеними на **C**Omgensive**R** **a**RChive **n**eWork
(CRAN) за допомогою `install.packages` і завантажуються з нього. Ця функція робить пакет доступним для вашої інсталяції R
за допомогою команди `library()`, як ви робили з `tidyverse` раніше.

Щоб легко отримати доступ до документації для пакета в R або RStudio, скористайтеся
`help(package = "package_name")`.

Щоб дізнатися більше про **`dplyr`** після практичного завдання ви можете ознайомитися з цим
[зручне перетворення даних за допомогою cheatsheet **`dplyr`**](https://github.com/rstudio/cheatsheets/blob/main/data-transformation.pdf).

:::::::::::::::::::::::::::::::::::::::::  callout

## Примітка

Пакети `tidyverse` є альтернативи, включаючи
пакет [`data.table`](https://rdatatable.gitlab.io/data.table/). Див.
[порівняння] (https://mgimond.github.io/rug_2019_12/Index.html)
, наприклад, щоб зрозуміти відмінності між використанням `base`, `tidyverse` і
`data.table`.

::::::::::::::::::::::::::::::::::::::::::::::::::

## Вивчення **`dplyr`**

Щоб переконатися, що всі використовуватимуть один і той же набір даних для цього уроку, ми знову прочитаємо
набір даних SAFI, який ми завантажили раніше.

```{r, results="hide", purl=FALSE, message=FALSE}

## завантажити бібліотеку tidyverse
library(tidyverse)
library(here)

інтерв'ю <- read_csv (тут («data», "SAFI_clean.csv «), na = «NULL»)

## перевірте дані
interviews

## попередній перегляд даних
# view (interviews)
```

Ми вивчимо деякі з найпоширеніших функцій **`dplyr`**:

- `select()`: стовпці підмножини
- `filter()`: вкладені рядки в умовах
- `mutate()`: створити нові стовпці, використовуючи інформацію з інших стовпців
- `group_by() ` та `summarize()`: створити зведену статистику щодо згрупованих даних
- `arrange()`: сортувати результати
- `count()`: підрахувати окремі значення

## Вибір стовпців та фільтрування рядків

Щоб обрати стовпці датафрейму, використовуйте функцію select(). Першим аргументом цієї функції є датафрейм (наприклад, interviews), а наступні аргументи — це стовпці, які потрібно залишити, розділені комами.Якщо ви обираєте суміжні стовпці, можна використати: для вказання діапазону стовпців, тобто «вибрати стовпці від ___ до ___».
Раніше ви могли робити щось подібне за допомогою підстановки (subsetting). Функція select() по суті виконує те саме, що і підстановка, але з використанням пакета dplyr замість базових функцій R. Першим аргументом цієї функції
є датафрейм (`interview`), а наступні аргументи - це стовпці, які слід зберегти, розділені комами. Крім того, якщо ви виберете стовпці
поруч один з одним, ви можете використовувати `:`, щоб вибрати діапазон стовпців,
читати як «вибрати стовпці з\ _\ _\ _ до\ _\ _\ _». Раніше ви могли робити щось подібне за допомогою підстановки (subsetting). Функція select() по суті виконує те саме, що і підстановка, але з використанням пакета dplyr замість базових функцій R. Функція select() по суті робить те саме, що підстановка (subsetting), але використовує пакет dplyr замість базових функцій R.

```{r, results="hide", purl=FALSE}
# дл вибору стовпців у наборі датафреймі
select(interviews, village, no_membrs, months_lack_food)
# щоб зробити теж саме з підналаштуванням
interviews[c("village","no_membrs","months_lack_food")]
# щоб вибрати серію підключених стовпців
select(interviews, village:respondent_wall_type)
```

Щоб обрати рядки за певними критеріями, ми можемо використовувати функцію filter().
Аргумент після датафрейму — це умова, якій повинен відповідати кінцевий датафрейм (наприклад, назва села дорівнює Chirodzo):

```{r, purl=FALSE}
# фільтри спостереження, де назва села «Chirodzo»
filter(interviews, village == "Chirodzo")
```

Ви, можливо, також помітили, що тепер результат виконання цих викликів більше не виходить за межі екрану. Це одна з переваг tbl_df (також званого tibble), головного класу даних у tidyverse, порівняно зі звичайними датафреймами в R.

Ми також можемо вказати кілька умов всередині функції filter(). Ми можемо поєднувати умови, використовуючи логічні оператори «і» (and) або «або» (or). У логічному виразі «і» (and) спостереження (рядок) повинно задовольняти всі умови, щоб бути включеним у результуючий датафрейм. Щоб створити вираз «і» (and) у dplyr, ми можемо передати потрібні умови як аргументи функції filter(), розділені комами:

```{r, purl=FALSE}

# фільтрує спостереження за допомогою оператора «і» (кома)
# вихідний датасет задовольняє ВСІМ заданим умовам
filter(interviews, village == "Chirodzo",
                   rooms > 1,
                   no_meals > 2)
```

Ми також можемо формувати оператори «and» за допомогою оператора `&` замість ком:

```{r, purl=FALSE}
# фільтрує спостереження за допомогою логічного оператора «&»
# вихідний датасет задовольняє ВСІМ заданим умовам
filter(interviews, village == "Chirodzo" &
                   rooms > 1 &
                   no_meals > 2)
```

У логічному виразі «або» (or) спостереження повинні задовольняти принаймні одну із зазначених умов.
Щоб створити вираз «або» (or), ми використовуємо логічний оператор «або», який позначається вертикальною рискою (|):

```{r, purl=FALSE}
# фільтрує спостереження за допомогою логічного оператора «|»
# вихідний датафрейм задовольняє ЯК МІНІМУМ ОДНУ із зазначених умов
filter(interviews, village == "Chirodzo" | village == "Ruaca")
```

## Оператор каналу (pipe operator) або просто pipe

Що робити, якщо ви хочете одночасно вибирати та фільтрувати? Існує три способи
для цього: використовуйте проміжні кроки, вкладені функції або оператори каналу.

За допомогою проміжних кроків ви створюєте тимчасовий набір даних і використовуєте це як вхід до наступної функції, наприклад:

```{r, purl=FALSE}
interviews2 <- filter(interviews, village == "Chirodzo")
interviews_ch <- select(interviews2, village:respondent_wall_type)
```

Зчитування можливо, проте може зачепити робочу область великою кількістю об'єктів, які вам потрібно прибирати індивідуально. За допомогою декількох кроків це може бути важко відстежувати.

Ви також можете вбудувати функції (тобто одну функцію всередині іншої), наприклад:

```{r, purl=FALSE}
interviews_ch <- select(filter(interviews, village == "Chirodzo"),
                         village:respondent_wall_type)
```

Це зручно, але може бути важко прочитати, якщо вкладено занадто багато функцій, оскільки R оцінює вираз зсередини (у цьому випадку фільтрація, потім вибір).

Останній варіант, _pipes_, є нещодавнім доповненням до R. Pipes дозволяє взяти вихід однієї функції та надсилати його безпосередньо до наступної, що корисно, коли вам потрібно зробити багато речей з одним набором даних. В R існує два види pipes:
%>% — званий magrittr pipe; доступний через пакет magrittr, який автоматично встановлюється разом із dplyr.
|> — званий native R pipe; вбудований у R починаючи з версії 4.1.0 і не потребує додаткових пакетів. Обидва оператори pipe в основному працюють подібним чином, хоча між ними є деякі відмінності (детальніше можна прочитати тут: https://www.tidyverse.org/blog/2023/04/base-vs-magrittr-pipe/). Вибір, який pipe використовувати, можна змінити в глобальних налаштуваннях (Global settings) Rstudio, і після цього pipe можна вводити за допомогою:

- <kbd>Ctrl</kbd> + <kbd>Shift</kbd> + <kbd>M</kbd>, якщо у вас є ПК або <kbd>Cmd</kbd> + <kbd>Shift +</kbd> <kbd></kbd>, якщо у вас Mac.

```{r, purl=FALSE}
# Наступний приклад виконаний з використанням magrittr pipe,
# але результат буде той самий і з native pipe
interviews %>%
    filter(village == "Chirodzo") %>%
    select(village:respondent_wall_type)

# Варіант з native pipe:
# interviews |>
#    filter(village == "Chirodzo") |>
#    select(village:respondent_wall_type)
```

У наведеному вище коді ми використовуємо pipe для надсилання набору даних `interview` спочатку
через `filter () `, щоб зберегти рядки, де `village` є «Chirodzo», потім через
`select ()`, щоб зберегти лише стовпці з `villege` до `respondent_wall_type`. Оскільки `%>%` бере об'єкт зліва від нього і передає його як перший аргумент функції праворуч, нам більше не потрібно явно включати датафрейм як аргумент до функцій `filter () `і `select ()`.

Деяким може бути корисно уявляти pipe як слово «тоді» (then). Наприклад, у наведеному вище прикладі ми беремо датафрейм interviews, тоді відфільтровуємо рядки, де village == "Chirodzo", тоді вибираємо стовпці від village до respondent_wall_type.
Функції **`dplyr`** самі по собі дещо прості,, але об'єднавши їх у лінійні робочі процеси орератором каналу pipe, ми можемо виконати більш складні операції з переборів даних.

Якщо ми хочемо створити новий об'єкт з цією меншою версією даних, ми
можемо призначити йому нове ім'я:

```{r, purl=FALSE}
interviews_ch <- interviews %>%
    filter(village == "Chirodzo") %>%
    select(village:respondent_wall_type)

interviews_ch

```

Зверніть увагу, що кінцевий датафрейм (наприклад, interviews_ch) знаходиться зліва від цього виразу.

:::::::::::::::::::::::::::::::::::::::  challenge

## Завдання

Ось як це можна зробити в R з використанням pipes:# Використання magrittr pipe (%>%)interviews_ch <- interviews %>%
filter(memb_assoc == "yes") %>% # відбираємо респонденти, які були членами асоціації
select(affect_conflicts, liv_count, no_meals) # залишаємо лише потрібні стовпціЯкщо використовувати native pipe (|>), код буде такий:
interviews_ch <- interviews |>
filter(memb_assoc == "yes") |>
select(affect_conflicts, liv_count, no_meals).

:::::::::::::::  solution

## Відповідь

```{r}
interviews %>%
    filter(memb_assoc == "yes") %>%
    select(affect_conflicts, liv_count, no_meals)
```

:::::::::::::::::::::::::

::::::::::::::::::::::::::::::::::::::::::::::::::

## Створювати (або змінювати) змінні

Часто потрібно створювати нові стовпці на основі значень наявних стовпців, наприклад, для перетворення одиниць або для пошуку співвідношення значень  двох стовпців. Для цього ми використаємо \`mutate()'.

Нас може зацікавити співвідношення кількості членів домогосподарства до кількості кімнат, що використовуються для сну (тобто середня кількість людей на кімнату):

```{r, purl=FALSE}
interviews %>%
    mutate(people_per_room = no_membrs / rooms)
```

Нам може бути цікаво дослідити, чи вплинуло членство в зрошувальній асоціації
на співвідношення членів домогосподарства
до кімнат. Щоб подивитися на цей зв'язок, ми спочатку видалимо дані
з нашого набору даних, де респондент не відповів на питання
про те, чи були вони членами зрошувальної асоціації.
Ці випадки записуються як "NULL" в датасеті.

Щоб видалити ці випадки, ми можемо вставити "filter()" в стрічку:

```{r, purl=FALSE}
interviews %>%
    filter(!is.na(memb_assoc)) %>%
    mutate(people_per_room = no_membrs / rooms)
```

Символ `!` заперечує результат функції `is.na()”. Таким чином, якщо `is.na () `повертає значення`TRUE`(оскільки`membr_assoc` відсутній), то`! `Символ
заперечує це і говорить, що ми хочемо лише значення `FALSE`, де `membr_assoc\` \*\*
не\*\* відсутні.

:::::::::::::::::::::::::::::::::::::::  challenge

## Завдання

Створіть нову панель даних із даних `interviews`, яка відповідає наступним критеріям: містить лише стовпець `village` та новий стовпець під назвою
`total_meals`, що містить значення, яке дорівнює загальній кількості обідів, поданих у домогосподарстві в середньому за день (`no_membrs`, \`\`no-meals`).
У кінцевій рамці датасеті
повинні відображатися лише рядки, де `total_meals\` більше 20.

**Підказка**: подумайте, як слід впорядкувати команди для створення цих даних
frame!

:::::::::::::::  solution

## Рішення

```{r}
interviews_total_meals <- interviews %>%
    mutate(total_meals = no_membrs * no_meals) %>%
    filter(total_meals > 20) %>%
    select(village, total_meals)
```

:::::::::::::::::::::::::

::::::::::::::::::::::::::::::::::::::::::::::::::

## Аналіз даних типу Split-apply-combine та функція summarize()

До багатьох завдань аналізу даних можна підійти за допомогою парадигми _split-apply-combine_: розділіть дані на групи, застосуйте певний аналіз до кожної групи, а потім об'єднайте результати. **`dplyr`** робить це дуже легко завдяки використанню функції `group_by () `.

### Функція `summarize()`

`group_by () `часто використовується разом з `()`, що згортає кожну групу в однорядковий підсумок цієї групи.  `group_by () `приймає як аргументи
назви стовпців, що містять змінні**categorical**, для яких ви хочете, обчислити зведену статистику. Отже, щоб обчислити середній розмір домогосподарства за селом:

```{r, purl=FALSE}
interviews %>%
    group_by(village) %>%
    summarize(mean_no_membrs = mean(no_membrs))
```

Ви можете також групувати кілька стовпців:

```{r, purl=FALSE}
interviews %>%
    group_by(village, memb_assoc) %>%
    summarize(mean_no_membrs = mean(no_membrs))
```

Зверніть увагу, що вихід являє собою згруповану таблицю з дев'яти рядків трьома стовпцями , яка позначається двома першими рядками з `#`.
Щоб отримати розгруповану таблицю, скористайтеся функцією `ungroup`:

```{r, purl=FALSE}
interviews %>%
    group_by(village, memb_assoc) %>%
    summarize(mean_no_membrs = mean(no_membrs)) %>%
    ungroup()
```

Зверніть увагу, що другий рядок з `#`, який раніше вказував на групування, має, і тепер у нас є лише 9x3 таблиця без групування.
Групуючи як за `village`, так і `membr_assoc`, ми бачимо рядки в нашій таблиці для респондентів, які не вказали, чи були вони членами асоціації зрошення. Ми можемо виключити ці дані з нашої таблиці за допомогою кроку фільтрації.

```{r, purl=FALSE}
interviews %>%
    filter(!is.na(memb_assoc)) %>%
    group_by(village, memb_assoc) %>%
    summarize(mean_no_membrs = mean(no_membrs))
```

Після того, як дані згруповані, ви також можете узагальнити кілька змінних одночасно
(і не обов'язково на одній змінній). Наприклад, ми можемо додати стовпець із зазначенням мінімального розміру домогосподарства для кожного села для кожної групи (члени іригаційної асоціації чи ні):

```{r, purl=FALSE}
interviews %>%
    filter(!is.na(memb_assoc)) %>%
    group_by(village, memb_assoc) %>%
    summarize(mean_no_membrs = mean(no_membrs),
              min_membrs = min(no_membrs))
```

Іноді корисно переставити результат запиту для перевірки значень.
Наприклад, ми можемо сортувати `min_membrs`, щоб спочатку поставити групу з найменшим домогосподарством:

```{r, purl=FALSE}
interviews %>%
    filter(!is.na(memb_assoc)) %>%
    group_by(village, memb_assoc) %>%
    summarize(mean_no_membrs = mean(no_membrs),
              min_membrs = min(no_membrs)) %>%
    arrange(min_membrs)
```

Для сортування в порядку зменшення нам потрібно додати функцію `desc () `. Якщо ми хочемо сортувати результати за порядком зменшення мінімального розміру домогосподарства:

```{r, purl=FALSE}
interviews %>%
    filter(!is.na(memb_assoc)) %>%
    group_by(village, memb_assoc) %>%
    summarize(mean_no_membrs = mean(no_membrs),
              min_membrs = min(no_membrs)) %>%
    arrange(desc(min_membrs))
```

### Підрахунок кількості рядків або елементів, що задовольняють певну умову

Працюючи з даними, ми часто хочемо знати кількість спостережень, знайдених
для кожного фактора або комбінації факторів. Для цього завдання **`dplyr`** надає функцію `count () `. Наприклад, якби ми хотіли підрахувати кількість рядків даних для
кожного села, ми б зробили наступним чином:

```{r, purl=FALSE}
interviews %>%
    count(village)
```

Для зручності, `count () `надає аргумент `sort` для отримання результатів у порядку зменшення:

```{r, purl=FALSE}
interviews %>%
    count(village, sort = TRUE)
```

:::::::::::::::::::::::::::::::::::::::  challenge

## Завдання

Скільки домогосподарств в опитуванні мають в середньому дворазове харчування? Трьохразове харчування? Чи є якісь інші номери страв?

:::::::::::::::  solution

## Відповідь

```{r}
interviews %>%
   count(no_meals)
```

:::::::::::::::::::::::::

Використовуйте `group_by () `та `()`, щоб знайти середню, мінімальну та максимальну кількість членів домогосподарства для кожного села. Також додайте кількість спостережень
(підказка: див. `? n`).

:::::::::::::::  solution

## Відповідь

```{r}
interviews %>%
  group_by(village) %>%
  summarize(
      mean_no_membrs = mean(no_membrs),
      min_no_membrs = min(no_membrs),
      max_no_membrs = max(no_membrs),
      n = n()
  )
```

:::::::::::::::::::::::::

Яке було найбільше домогосподарство, опитане в кожному місяці?

:::::::::::::::  solution

## Відповідь

```{r}
# якщо ще не включено, додайте стовпці місяця, року та дня
бібліотека (lubridate) # завантажте бібілотеку, якщо ще не завантажено
interviews %>%
    mutate(month = month(interview_date),
           day = day(interview_date),
           year = year(interview_date)) %>%
    group_by(year, month) %>%
    summarize(max_no_membrs = max(no_membrs))
```

:::::::::::::::::::::::::

::::::::::::::::::::::::::::::::::::::::::::::::::

:::::::::::::::::::::::::::::::::::::::: keypoints

- Використовуйте пакет `dplyr` для маніпулювання датафреймами.
- Використовуйте `select () `, щоб вибрати змінні з датафрейму.
- Використовуйте `filter () `, щоб вибрати дані на основі значень.
- Використовуйте `group_by () `і `()` для роботи з підмножинами даних.
- Використовуйте `mutate () `для створення нових змінних.

::::::::::::::::::::::::::::::::::::::::::::::::::


