---
title: Візуалізація даних за допомогою ggplot2
teaching: 80
exercises: 35
source: Rmd
---

```{r setup, include=FALSE}
source("data/download_data.R")
```

:::: instructor

- Цей епізод є загальним оглядом ggplot2 і зосереджується на: (1) ознайомленні з системою шарів у ggplot2, (2) використанні аргументу group у функції aes(), (3) базовому налаштуванні графіків.
- Епізод залежить від даних, створених в епізоді "Маніпулювання даними за допомогою tidyr". Якщо ви не дійшли або не пройшли увесь епізод про tidyr, ви можете надати учасникам доступ до даних, завантаживши їх або швидко створивши за допомогою наведеного нижче коду tidyr. Ймовірно, ви захочете скопіювати код
  в Etherpad.
- Якщо ви пропустили епізод про tidyr, ви можете перейти до розділу експорт даних у тому епізоді.

::::::::::::

::::::::::::::::::::::::::::::::::::::: objectives

- Створити точкові, коробкові та стовпчикові діаграми за допомогою ggplot.
- Задати універсальні параметри графіка.
- Пояснити, що таке фасетування та застосувати його в ggplot.
- Змінити естетику наявного графіка ggplot (включно з підписами осей та кольором).
- Побудувати складні та персоналізовані графіки на основі даних у датафреймі.
- Визначити відмінності між візуалізаціями базового R, lattice та ggplot.

::::::::::::::::::::::::::::::::::::::::::::::::::

:::::::::::::::::::::::::::::::::::::::: questions

- Які компоненти ggplot?
- Які основні відмінності між базовими графіками R, lattice та ggplot?
- Як створити діаграми розсіювання, коробкові та стовпчикові?
- Як змінити естетику (наприклад, колір, прозорість) графіка?
- Як створити кілька графіків одночасно?

::::::::::::::::::::::::::::::::::::::::::::::::::

Почнемо із завантаження необхідного пакета. **`ggplot2`** також входить до складу пакету **`tidyverse`**.

```{r load-package, message=FALSE, purl=FALSE}
library(tidyverse)
```

Якщо дані ще не знаходяться в робочій області, завантажте ті, які ми зберегли в попередньому уроці.

```{r load-data, purl=FALSE}
interviews_plotting <- read_csv("data_output/interviews_plotting.csv")
```

Якщо ви не змогли завершити попередній урок або не зберегли дані, ви можете створити їх зараз. Або завантажте за допомогою `read_csv()` (варіант 1), або створіть за допомогою **dplyr** та **tidyr** (варіант 2).

::: tab

### Варіант 1: Завантажте дані

```{r, purl=FALSE, eval=FALSE}
interviews_plotting <- read_csv("https://raw.githubusercontent.com/datacarpentry/r-socialsci/main/episodes/data/interviews_plotting.csv")
```

### Варіант 2: Створіть дані

```{r, purl=FALSE, eval=FALSE}
## Може бути використано для завантаження даних з попереднього уроку!
interviews_plotting <- interviews %>%
  ## pivot wider by items_owned
  separate_longer_delim(items_owned, delim = ";") %>%
  replace_na(list(items_owned = "no_listed_items")) %>%
  ## Use of grouped mutate to find number of rows
  group_by(key_ID) %>% 
  mutate(items_owned_logical = TRUE,
         number_items = if_else(items_owned == "no_listed_items", 0, n())) %>% 
  pivot_wider(names_from = items_owned,
              values_from = items_owned_logical,
              values_fill = list(items_owned_logical = FALSE)) %>% 
  ## pivot wider by months_lack_food
  separate_longer_delim(months_lack_food, delim = ";") %>%
  mutate(months_lack_food_logical = TRUE,
         number_months_lack_food = if_else(months_lack_food == "none", 0, n())) %>%
  pivot_wider(names_from = months_lack_food,
              values_from = months_lack_food_logical,
              values_fill = list(months_lack_food_logical = FALSE))
```

:::

## Параметри візуалізації в R

Перед тим як почати з **`ggplot2`**, корисно знати, що в R існує кілька способів створювати візуалізації. Хоча **`ggplot2`** чудово підходить для створення складних та висококастомізованих графіків, існують простіші та швидші альтернативи, з якими ви можете зіткнутися або використовувати залежно від контексту. Давайте коротко розглянемо декілька з них:

### Базові графіки R

Базові графіки R є найпростішою формою візуалізації й чудово підходять для швидкого, дослідницького аналізу. Можна створювати графіки за допомогою невеликої кількості коду, але їхнє налаштування може бути громіздким у порівнянні з **`ggplot2`**.

Приклад простого точкового графіка у базовому R з використанням змінних `no_membrs` та `liv_count`:

```{r, purl=FALSE}
plot(interviews_plotting$no_membrs, interviews_plotting$liv_count,
     main = "Base R Scatterplot",
     xlab = "Number of Household Members",
     ylab = "Number of Livestock Owned")
```

### **`Lattice`**

Lattice — це ще одна система побудови графіків в R, яка дозволяє легко створювати багато панельні графіки у вигляді решітки. Воно відрізняється від ggplot2 тим, що весь графік визначається одним викликом функції та можливості для змін після побудови графіка обмежені.

Приклад графіка **lattice** з використанням змінних `no_membrs` та `liv_count`, розбитих за `village`:

```{r lattice, message=FALSE, purl=FALSE}
library(lattice)
```

```{r, purl=FALSE}
xyplot(liv_count ~ no_membrs | village, data = interviews_plotting,
       main = "Lattice Plot: Livestock Count by Household Members",
       xlab = "Number of Household Members",
       ylab = "Number of Livestock Owned")
```

## Побудова графіків за допомогою **`ggplot2`**

**`ggplot2`** — це пакет для побудови графіків у R, який дозволяє легко створювати складні візуалізації з даних датафрейму. Він забезпечує програмний інтерфейс, який дозволяє задавати, які змінні зображати, як їх показувати та загальні візуальні властивості. Тому нам потрібно внести лише мінімальні зміни, якщо вихідні дані зміняться або якщо ми вирішимо перейти, наприклад, від стовпчикової діаграми до точкової (діаграма розсіювання). Це допомагає створювати графіки публікаційної якості з мінімальною кількістю коригувань і налаштувань.

Функції **`ggplot2`** найкраще працюють із даними у 'long' форматі, тобто коли кожен вимір представлений окремим стовпцем, а кожне спостереження — окремим рядком. Добре структуровані дані заощадять вам багато часу під час побудови графіків у **`ggplot2`**

ggplot графіки будуються крок за кроком шляхом додавання нових елементів. Такий спосіб додавання шарів забезпечує велику гнучкість і дозволяє налаштовувати побудовані графіки.

Кожен графік, побудований за допомогою ggplot2, повинен включати такі елементи

- Дані

- Естетичне відображення (aes)

  - Описує як змінні накладаються на графічні атрибути
  - До таких атрибутів належать осі x і y, колір, заливка, форма точок, прозорість (alpha)

- Геометричні об'єкти (geom)

  - Визначає, як дані будуть зображені графічно — у вигляді стовпчиків (`geom_bar`), діаграми розсіювання (`geom_point`), лінії (`geom_line`) тощо.

Таким чином, шаблон побудови графіка в ggplot2:

```
<DATA> %>%
    ggplot(aes(<MAPPINGS>)) +
    <GEOM_FUNCTION>()
```

Нагадаємо з попереднього уроку, що оператор `%>%` (pipe) передає результат попереднього кроку як вхідні дані для наступної функції. **`ggplot`** — це функція, яка очікує датафрейм як перший аргумент. Це дозволяє не вказувати аргумент `data =` всередині функції `ggplot`, а просто передавати дані через pipe (`%>%`).

- використайте функцію `ggplot()` та прив'яжіть графік до певного датафрейму.

```{r ggplot-steps-1, eval=FALSE, purl=FALSE}
interviews_plotting %>%
    ggplot()
```

- визначити відображення (mapping) за допомогою функції `aes()`, обравши змінні для побудови графіка та вказавши, як їх показувати на графіку, наприклад, через позиції по осях x/y або через характеристики, такі як розмір, форма, колір тощо.

```{r ggplot-steps-2, eval=FALSE, purl=FALSE}
interviews_plotting %>%
    ggplot(aes(x = no_membrs, y = number_items))
```

- додати 'geoms' — графічні представлення даних на графіку (точки, лінії, стовпчики). **`ggplot2`** пропонує багато різних geoms; сьогодні ми використаємо деякі з поширених, зокрема:

  - `geom_point()` для діаграм розсіювання, точкових графіків тощо.
  - `geom_boxplot()` для коробкових діаграм (boxplots)!
  - `geom_line()` для ліній тренду, часових рядів тощо.

Щоб додати geom до графіка, використовуйте оператор `+`. Оскільки у нас дві безперервні змінні, спочатку використаємо `geom_point()`:

```{r first-ggplot, purl=FALSE}
interviews_plotting %>%
    ggplot(aes(x = no_membrs, y = number_items)) +
    geom_point()
```

Символ `+` у пакеті **`ggplot2`** особливо корисний, тому що він дозволяє змінювати вже створені об’єкти ggplot. Це означає, що ви можете легко налаштовувати шаблони графіків і зручно досліджувати різні типи візуалізацій, тому наведений вище графік також можна створити за допомогою такого коду, подібного до підходу "проміжних кроків" у попередньому уроці:

```{r first-ggplot-with-plus, fig.alt="Scatter plot of number of items owned versus number of household members.", eval=FALSE, purl=FALSE}
# Присвоїти графік змінній
interviews_plot <- interviews_plotting %>%
    ggplot(aes(x = no_membrs, y = number_items))

# Побудувати точковий графік
interviews_plot +
    geom_point()
```

:::::::::::::::::::::::::::::::::::::::::  callout

## Примітки

- Усе, що ви вказуєте у функції `ggplot()`, буде доступним для будь-яких шарів geom, які ви додаєте (тобто це універсальні налаштування графіка). Це включає відображення осей x та y, яке ви задали в `aes()`.
- Ви також можете задавати відображення (mappings) окремо для конкретного geom, незалежно від того, що визначено глобально у функції `ggplot()`.
- Знак `+`, який використовується для додавання нових шарів, має бути розміщений наприкінці рядка, що містить _попередній_ шар. Якщо ж знак `+` поставити на початку рядка, де додається новий шар, то **`ggplot2`** не додасть цей новий шар і поверне повідомлення про помилку.

::::::::::::::::::::::::::::::::::::::::::::::::::

```{r ggplot-with-plus-position, eval=FALSE, purl=FALSE}
## Це правильний синтаксис для додавання шарів
interviews_plot +
    geom_point()

## Це не додасть новий шар і поверне повідомлення про помилку
interviews_plot
+ geom_point()
```

## Побудова графіків крок за кроком

Побудова графіків у **`ggplot2`** зазвичай відбувається ітеративно. Спочатку ми визначаємо набір даних, який будемо використовувати, розмічаємо осі та обираємо geom:

```{r create-ggplot-object, fig.alt="Scatter plot of number of items owned versus number of household members.", purl=FALSE}
interviews_plotting %>%
    ggplot(aes(x = no_membrs, y = number_items)) +
    geom_point()
```

Потім ми починаємо модифікувати цей графік, щоб витягти з нього більше інформації. Наприклад, при перегляді графіка ми помічаємо, що точки з’являються лише на перетині цілих чисел змінних `no_membrs` та `number_items`. Також, за приблизною оцінкою, здається, що на графіку значно менше точок, ніж рядків у нашому датафреймі. Це повинно нас привести до думки, що може бути кілька спостережень, накладених одне на одне (наприклад, три спостереження, де `no_membrs` = 3 і `number_items` = 1).

Існує два основні способи розв'язання проблеми накладення точок (overplotting):

1. зміна прозорості точок
2. злегка зсунути розташування точок

Спочатку розглянемо варіант 1 — зміну прозорості точок. Під "прозорістю" ми маємо на увазі непрозорість точки, тобто вашу здатність бачити крізь точку. Ми можемо керувати прозорістю точок за допомогою аргументу `alpha` у `geom_point`. Значення `alpha` варіюються від 0 до 1, причому менші значення роблять колір більш прозорим (`alpha = 1` — значення за замовчуванням). Зокрема, alpha = 0.1 робить точку у десять разів прозорішою, ніж звичайна точка. Інакше кажучи, десять точок, накладених одна на одну, виглядатимуть як звичайна точка.

Тут ми змінюємо alpha на `alpha`, намагаючись зменшити ефект накладення точок.
Хоча проблему накладення точок повністю не вирішено, додавання прозорості починає її зменшувати, оскільки точки, де спостереження накладаються, виглядають темнішими (на відміну від світло-сірих):

```{r adding-transparency, fig.alt="Scatter plot of number of items owned versus number of household members, with transparency added to points.", purl=FALSE}
interviews_plotting %>%
    ggplot(aes(x = no_membrs, y = number_items)) +
    geom_point(alpha = 0.5)
```

Це лише трохи допомогло з проблемою накладення точок, тому спробуємо другий варіант. Ми можемо злегка змістити точки на графіку, щоб бачити кожну точку навіть у місцях, де вони накладаються. Це зміщення додає трохи випадковості у розташування наших точок. Можна уявити цей процес як легке струшування графіка з накладеними точками. Точки трохи зсуватимуться вліво-вправо та вгору-вниз, але їхнє положення на графіку значно не зміниться. Зверніть увагу, що цей спосіб підходить для цілих чисел, а для чисел з десятковими знаками geom_jitter() не підходить, оскільки спотворює справжнє значення спостереження.

Ми можемо зсунути точки за допомогою функції `geom_jitter()` замість `geom_point()`, як показано нижче:

```{r adding-jitter, fig.alt="Scatter plot of number of items owned versus number of household members, showing jitter.", purl=FALSE}
interviews_plotting %>%
    ggplot(aes(x = no_membrs, y = number_items)) +
    geom_jitter()
```

Функція `geom_jitter()` дозволяє задати величину випадкового зсуву за допомогою аргументів `width` і `height`. Якщо не вказувати значення для `width` і `height`, `geom_jitter()` за замовчуванням використовує 40% від роздільної здатності даних (найменша зміна, яку можна виміряти). Тому, якщо ми хочемо _менший_ зсув (jitter), ніж за замовчуванням, слід обрати значення між 0.1 та 0.4. Експериментуйте зі значеннями, щоб побачити, як змінюється ваш графік.

```{r adding-width-height, fig.alt="Scatter plot of number of items owned versus number of household members, with jitter and transparency.", purl=FALSE}
interviews_plotting %>%
    ggplot(aes(x = no_membrs, y = number_items)) +
    geom_jitter(alpha = 0.5,
                width = 0.2,
                height = 0.2)
```

Для останньої зміни ми можемо також додати кольори всім точкам, вказавши аргумент `color` всередині функції `geom_jitter()`:

```{r adding-colors, fig.alt="Scatter plot of number of items owned versus number of household members, showing points as blue.", purl=FALSE}
interviews_plotting %>%
    ggplot(aes(x = no_membrs, y = number_items)) +
    geom_jitter(alpha = 0.5,
                color = "blue",
                width = 0.2,
                height = 0.2)
```

Щоб по-різному зафарбувати кожне село на графіку, можна передати в аргумент **`color`** вектор.  Однак, оскільки ми тепер відображаємо ознаки даних через колір, замість того, щоб встановлювати один колір для всіх точок, колір точок слід вказувати всередині функції **`aes`**. Коли ми відображаємо змінну через колір точок, **`ggplot2`** автоматично надає різні кольори для різних значень цієї змінної. Ми продовжимо задання значень **`alpha`**, **`width`** та **`height`** поза функцією **`aes`**, оскільки використовуємо одне й те саме значення для всіх точок. ggplot2 розуміє як британське, так і американське написання слова колір, тобто можна використовувати або `color`, або `colour`. Ось приклад, де ми фарбуємо точки залежно від **`village`** (села) спостереження:

```{r color-by-species, purl=FALSE}
interviews_plotting %>%
    ggplot(aes(x = no_membrs, y = number_items)) +
    geom_jitter(aes(color = village), alpha = 0.5, width = 0.2, height = 0.2)
```

Схоже, що існує позитивна залежність між кількістю членів домогосподарства та кількістю придбаних предметів (з наведеного списку). Крім того, ця залежність, здається, не відрізняється між селами.

:::::::::::::::::::::::::::::::::::::::::  callout

## Примітки

Як ви дізнаєтеся, існує кілька способів зобразити залежність між змінними. Ще один спосіб побудови графіка з накладенням точок — використовувати функцію `geom_count`. Функція `geom_count()` робить розмір кожної точки пропорційним кількості елементів даних цього типу, а легенда показує, які розміри точок відповідають певній кількості елементів.

```{r color-by-species-notes, fig.alt="Previous plot with dots colored by village.", purl=FALSE}
interviews_plotting %>%
   ggplot(aes(x = no_membrs, y = number_items, color = village)) +
   geom_count()
```

::::::::::::::::::::::::::::::::::::::::::::::::::

:::::::::::::::::::::::::::::::::::::::  challenge

## Завдання

Використайте щойно вивчене, щоб створити діаграму розсіювання (scatter plot) для `rooms` за `village`, де `respondent_wall_type` буде зображатися різними кольорами. Чи здається вам, що це гарний спосіб показати залежність між цими змінними?
Які ще типи графіків можна використати для зображення такого типу даних?

:::::::::::::::  solution

## Відповідь

```{r scatter-challenge, fig.alt="Scatter plot showing positive trend between number of household members and number of items owned.", answer=TRUE, purl=FALSE}
interviews_plotting %>%
    ggplot(aes(x = village, y = rooms)) +
    geom_jitter(aes(color = respondent_wall_type),
	    alpha = 0.5,
		    width = 0.2,
		    height = 0.2)
```

Це не дуже зручний спосіб показати такі дані, оскільки важко розрізнити села. Які ще типи графіків могли б краще допомогти вам візуалізувати цю залежність?

:::::::::::::::::::::::::

::::::::::::::::::::::::::::::::::::::::::::::::::

## Коробковий графік (boxplot)

Ми можемо використовувати коробкові графіки (boxplots), щоб візуалізувати розподіл кімнат для кожного типу стін:

```{r boxplot, fig.alt="Box plot of number of rooms by wall type.", purl=FALSE}
interviews_plotting %>%
    ggplot(aes(x = respondent_wall_type, y = rooms)) +
    geom_boxplot()
```

Додавши точки на boxplot, ми можемо краще уявити кількість вимірювань та їх розподіл:

```{r boxplot-with-jitter, fig.alt="Previous plot with dot plot added as additional layer to show individual values. Boxplot layer is transparent.", purl=FALSE}
interviews_plotting %>%
    ggplot(aes(x = respondent_wall_type, y = rooms)) +
    geom_boxplot(alpha = 0) +
    geom_jitter(alpha = 0.5,
    		color = "tomato",
    		width = 0.2,
    		height = 0.2)
```

Ми бачимо, що будинки з глини (muddaub) та сонячної цегли (sunbrick) зазвичай менші за будинки з обпаленої цегли (burntbrick).

Зверніть увагу, як шар boxplot знаходиться позаду шару jitter? Що потрібно змінити в коді, щоб шар boxplot був попереду шару jitter?

:::::::::::::::::::::::::::::::::::::::  challenge

## Завдання

Boxplot корисні для підсумкової інформації, але вони приховують форму розподілу. Наприклад, якщо розподіл бімодальний, ми цього не побачимо у boxplot. Альтернатива boxplot — це violin plot (скрипковий графік), де зображається форма розподілу точок (щільність даних).

- Замініть коробковий графік (boxplot) на скрипковий (violin plot); використайте `geom_violin()`.

:::::::::::::::  solution

## Відповідь

```{r violin-plot}
interviews_plotting %>%
  ggplot(aes(x = respondent_wall_type, y = rooms)) +
  geom_violin(alpha = 0) +
  geom_jitter(alpha = 0.5, color = "tomato")
```

:::::::::::::::::::::::::

До цього моменту ми розглядали розподіл кількості кімнат у залежності від типу стін. Спробуйте створити новий графік, щоб дослідити розподіл іншої змінної залежно від типу стін.

- Створіть boxplot для `liv_count` для кожного типу стін. Накладіть шар boxplot на шар jitter, щоб показати фактичні вимірювання.

:::::::::::::::  solution

## Відповідь

```{r boxplot-exercise, fig.alt="Box plot of number of livestock owned by wall type, with dot plot added as additional layer to show individual values."}
interviews_plotting %>%
   ggplot(aes(x = respondent_wall_type, y = liv_count)) +
   geom_boxplot(alpha = 0) +
   geom_jitter(alpha = 0.5, width = 0.2, height = 0.2)
```

:::::::::::::::::::::::::

- Додайте колір до точок на boxplot залежно від того, чи є респондент членом іригаційної асоціації (`memb_assoc`).

:::::::::::::::  solution

## Відповідь

```{r boxplot-exercise-factor, fig.alt="Previous plot with dots colored based on whether respondent was a member of an irrigation association."}
interviews_plotting %>%
  ggplot(aes(x = respondent_wall_type, y = liv_count)) +
  geom_boxplot(alpha = 0) +
  geom_jitter(aes(color = memb_assoc), alpha = 0.5, width = 0.2, height = 0.2)
```

:::::::::::::::::::::::::

::::::::::::::::::::::::::::::::::::::::::::::::::

## Стовпчасті діаграми (barplots)

Стовпчасті діаграми (barplots) також корисні для візуалізації категоріальних даних. За замовчуванням `geom_bar` приймає змінну для осі x і показує кількість випадків, з якими кожне значення x (у цьому випадку — тип стін) зустрічається в наборі даних.

```{r barplot-1, fig.alt="Bar plot showing counts of respondent wall types."}
interviews_plotting %>%
    ggplot(aes(x = respondent_wall_type)) +
    geom_bar()
```

Ми можемо використати естетику `fill` у `geom_bar()`, щоб зафарбувати стовпчики відповідно до частки кожного підрахунку з кожного села.

```{r barplot-stack, fig.alt="Stacked bar plot of wall types showing each village as a different color."}
interviews_plotting %>%
    ggplot(aes(x = respondent_wall_type)) +
    geom_bar(aes(fill = village))
```

Це створює стовпчасту діаграму. Як правило, їх складніше читати, ніж стовпчики розташовані поруч. Ми можемо розділити частини складеної стовпчастої діаграми, що відповідають кожному селу і розмістити їх поруч, використавши аргумент position у `geom_bar()` та встановивши його значення "dodge".

```{r barplot-dodge, fig.alt="Bar plot of respondent wall types with each village as a separate bar."}
interviews_plotting %>%
    ggplot(aes(x = respondent_wall_type)) +
    geom_bar(aes(fill = village), position = "dodge")
```

Це більш наочний графік, але нас, ймовірно, більше цікавить частка кожного типу житла в кожному селі, ніж фактична кількість будинків кожного типу (оскільки в різних селах могла бути опитана різна кількість домогосподарств). Щоб порівняти частки, ми спочатку створимо новий датафрейм (`percent_wall_type`) з новим стовпцем "percent", який представляє відсоток кожного типу будинку в кожному селі. Також ми виключимо будинки з цементними стінами, оскільки в наборі даних був лише один такий будинок.

```{r wall-type-data}
percent_wall_type <- interviews_plotting %>%
    filter(respondent_wall_type != "cement") %>%
    count(village, respondent_wall_type) %>%
    group_by(village) %>%
    mutate(percent = (n / sum(n)) * 100) %>%
    ungroup()
```

Тепер ми можемо використати цей новий датафрейм, щоб побудувати графік, який показує відсоток кожного типу будинку в кожному селі.

```{r barplot-wall-type, fig.alt="Side by side bar plot showing percent of respondents in each village with each wall type."}
percent_wall_type %>%
    ggplot(aes(x = village, y = percent, fill = respondent_wall_type)) +
    geom_bar(stat = "identity", position = "dodge")
```

:::::::::::::::::::::::::::::::::::::::  challenge

## Завдання

Створіть стовпчасту діаграму, яка показує частку респондентів у кожному селі, які є або не є членами іригаційної асоціації (`memb_assoc`). У розрахунках і на графіку враховуйте лише тих респондентів, які відповіли на це запитання. Яке село має найменшу частку респондентів, що є членами іригаційної асоціації?

:::::::::::::::  solution

## Відповідь

```{r barplot-memb-assoc, fig.alt="Bar plot showing percent of respondents in each village who were part of association."}
percent_memb_assoc <- interviews_plotting %>%
  filter(!is.na(memb_assoc)) %>%
  count(village, memb_assoc) %>%
  group_by(village) %>%
  mutate(percent = (n / sum(n)) * 100) %>%
  ungroup()

percent_memb_assoc %>%
   ggplot(aes(x = village, y = percent, fill = memb_assoc)) +
    geom_bar(stat = "identity", position = "dodge")
```

Село Ruaca мало найменшу частку респондентів, які є членами іригаційної асоціації.

:::::::::::::::::::::::::

::::::::::::::::::::::::::::::::::::::::::::::::::

## Adding Labels and Titles

By default, the axes labels on a plot are determined by the name of the variable
being plotted. However, **`ggplot2`** offers lots of customization options,
like specifying the axes labels, and adding a title to the plot with
relatively few lines of code. We will add more informative x-and y-axis
labels to our plot, a more explanatory label to the legend, and a plot title.

The `labs` function takes the following arguments:

- `title` -- to produce a plot title
- `subtitle` -- to produce a plot subtitle (smaller text placed beneath the title)
- `caption` -- a caption for the plot
- `...` -- any pair of name and value for aesthetics used in the plot (e.g.,
  `x`, `y`, `fill`, `color`, `size`)

```{r barplot-wall-types-labeled, fig.alt="Previous plot with plot title and labells added."}
percent_wall_type %>%
    ggplot(aes(x = village, y = percent, fill = respondent_wall_type)) +
    geom_bar(stat = "identity", position = "dodge") +
    labs(title = "Proportion of wall type by village",
         fill = "Type of Wall in Home",
         x = "Village",
         y = "Percent")
```

## Faceting

Rather than creating a single plot with side-by-side bars for each
village, we may want to create multiple plot, where each plot shows the
data for a single village. This would be especially useful if we had
a large number of villages that we had sampled, as a large number of
side-by-side bars will become more difficult to read.

**`ggplot2`** has a special technique called _faceting_ that allows the
user to split one plot into multiple plots based on a factor included
in the dataset. We will use it to split our barplot of housing type
proportion by village so that each village has its own panel in a
multi-panel plot:

```{r barplot-faceting, fig.alt="Bar plot showing percent of each wall type in each village."}
percent_wall_type %>%
    ggplot(aes(x = respondent_wall_type, y = percent)) +
    geom_bar(stat = "identity", position = "dodge") +
    labs(title="Proportion of wall type by village",
         x="Wall Type",
         y="Percent") +
    facet_wrap(~ village)
```

Click the "Zoom" button in your RStudio plots pane to view a larger
version of this plot.

Usually plots with white background look more readable when printed.  We can set
the background to white using the function `theme_bw()`. Additionally, you can remove
the grid:

```{r barplot-theme-bw, fig.alt="Bar plot showing percent of each wall type in each village, with black and white theme applied.", purl=FALSE}
percent_wall_type %>%
    ggplot(aes(x = respondent_wall_type, y = percent)) +
    geom_bar(stat = "identity", position = "dodge") +
    labs(title="Proportion of wall type by village",
         x="Wall Type",
         y="Percent") +
    facet_wrap(~ village) +
    theme_bw() +
    theme(panel.grid = element_blank())
```

What if we wanted to see the proportion of respondents in each village
who owned a particular item? We can calculate the percent of people
in each village who own each item and then create a faceted series of
bar plots where each plot is a particular item. First we need to
calculate the percentage of people in each village who own each item:

```{r percent-items-data}
percent_items <- interviews_plotting %>%
    group_by(village) %>%
    summarize(across(bicycle:no_listed_items, ~ sum(.x) / n() * 100)) %>%
    pivot_longer(bicycle:no_listed_items, names_to = "items", values_to = "percent")
```

To calculate this percentage data frame, we needed to use the `across()`
function within a `summarize()` operation. Unlike the previous example with a
single wall type variable, where each response was exactly one of the types
specified, people can (and do) own more than one item. So there are multiple
columns of data (one for each item), and the percentage calculation needs to be
repeated for each column.

Combining `summarize()` with `across()` allows us to specify first, the columns
to be summarized (`bicycle:no_listed_items`) and then the calculation. Because
our calculation is a bit more complex than is available in a built-in function,
we define a new formula:

- `~` indicates that we are defining a formula,
- `sum(.x)` gives the number of people owning that item by counting the number of `TRUE`
  values (`.x` is shorthand for the column being operated on),
- and `n()` gives the current group size.

After the `summarize()` operation, we have a table of percentages with each item
in its own column, so a `pivot_longer()` is required to transform the table into
an easier format for plotting. Using this data frame, we can now create a
multi-paneled bar plot.

```{r percent-items-barplot, fig.alt="Multi-panel bar chart showing percent  of respondents in each village and who owned each item, with no grids behid bars."}
percent_items %>%
    ggplot(aes(x = village, y = percent)) +
    geom_bar(stat = "identity", position = "dodge") +
    facet_wrap(~ items) +
    theme_bw() +
    theme(panel.grid = element_blank())
```

## **`ggplot2`** themes

In addition to `theme_bw()`, which changes the plot background to white,
**`ggplot2`** comes with several other themes which can be useful to quickly
change the look of your visualization. The complete list of themes is available
at [https://ggplot2.tidyverse.org/reference/ggtheme.html](https://ggplot2.tidyverse.org/reference/ggtheme.html). `theme_minimal()` and
`theme_light()` are popular, and `theme_void()` can be useful as a starting
point to create a new hand-crafted theme.

The
[ggthemes](https://jrnold.github.io/ggthemes/reference/index.html)
package provides a wide variety of options (including an Excel 2003 theme). The
[**`ggplot2`** extensions website](https://exts.ggplot2.tidyverse.org/) provides a list
of packages that extend the capabilities of **`ggplot2`**, including additional
themes.

:::::::::::::::::::::::::::::::::::::::  challenge

## Завдання

Experiment with at least two different themes. Build the previous plot
using each of those themes. Which do you like best?

::::::::::::::::::::::::::::::::::::::::::::::::::

## Customization

Take a look at the ,
and think of ways you could improve the plot.

Now, let's change names of axes to something more informative than 'village' and
'percent' and add a title to the figure:

```{r ggplot-customization, purl=FALSE}
percent_items %>%
    ggplot(aes(x = village, y = percent)) +
    geom_bar(stat = "identity", position = "dodge") +
    facet_wrap(~ items) +
    labs(title = "Percent of respondents in each village who owned each item",
         x = "Village",
         y = "Percent of Respondents") +
    theme_bw()
```

The axes have more informative names, but their readability can be improved by
increasing the font size:

```{r ggplot-customization-font-size, purl=FALSE}
percent_items %>%
    ggplot(aes(x = village, y = percent)) +
    geom_bar(stat = "identity", position = "dodge") +
    facet_wrap(~ items) +
    labs(title = "Percent of respondents in each village who owned each item",
         x = "Village",
         y = "Percent of Respondents") +
    theme_bw() +
    theme(text = element_text(size = 16))
```

Note that it is also possible to change the fonts of your plots. If you are on
Windows, you may have to install the , and follow the instructions included
in the README for this package.

After our manipulations, you may notice that the values on the x-axis are still
not properly readable. Let's change the orientation of the labels and adjust
them vertically and horizontally so they don't overlap. You can use a 90-degree
angle, or experiment to find the appropriate angle for diagonally oriented
labels. With a larger font, the title also runs off. We can add "\\n" in the string
for the title to insert a new line:

```{r ggplot-customization-label-orientation, fig.alt="Multi-panel bar charts showing percent of respondents in each village and who owned each item, with grids behind the bars.", purl=FALSE}
percent_items %>%
    ggplot(aes(x = village, y = percent)) +
    geom_bar(stat = "identity", position = "dodge") +
    facet_wrap(~ items) +
    labs(title = "Percent of respondents in each village \n who owned each item",
         x = "Village",
         y = "Percent of Respondents") +
    theme_bw() +
    theme(axis.text.x = element_text(colour = "grey20", size = 12, angle = 45,
                                     hjust = 0.5, vjust = 0.5),
          axis.text.y = element_text(colour = "grey20", size = 12),
          text = element_text(size = 16))
```

If you like the changes you created better than the default theme, you can save
them as an object to be able to easily apply them to other plots you may create.
We can also add `plot.title = element_text(hjust = 0.5)` to centre the title:

```{r ggplot-custom-themes, purl=FALSE}
grey_theme <- theme(axis.text.x = element_text(colour = "grey20", size = 12,
                                               angle = 45, hjust = 0.5,
                                               vjust = 0.5),
                    axis.text.y = element_text(colour = "grey20", size = 12),
                    text = element_text(size = 16),
                    plot.title = element_text(hjust = 0.5))


percent_items %>%
    ggplot(aes(x = village, y = percent)) +
    geom_bar(stat = "identity", position = "dodge") +
    facet_wrap(~ items) +
    labs(title = "Percent of respondents in each village \n who owned each item",
         x = "Village",
         y = "Percent of Respondents") +
    grey_theme
```

:::::::::::::::::::::::::::::::::::::::  challenge

## Завдання

With all of this information in hand, please take another five minutes to
either improve one of the plots generated in this exercise or create a
beautiful graph of your own. Use the RStudio [**`ggplot2`** cheat sheet](https://github.com/rstudio/cheatsheets/blob/main/data-visualization-2.1.pdf)
for inspiration. Here are some ideas:

- See if you can make the bars white with black outline.
- Try using a different colour palette (see
  [http://www.cookbook-r.com/Graphs/Colors\_(ggplot2)/](https://www.cookbook-r.com/Graphs/Colors_\\(ggplot2\\)/)).

::::::::::::::::::::::::::::::::::::::::::::::::::

After creating your plot, you can save it to a file in your favourite format. The Export tab in the **Plot** pane in RStudio will save your plots at low resolution, which will not be accepted by many journals and will not scale well for posters.

Instead, use the `ggsave()` function, which allows you to easily change the dimension and resolution of your plot by adjusting the appropriate arguments (`width`, `height` and `dpi`).

Make sure you have the `fig_output/` folder in your working directory.

```{r ggsave-example, eval=FALSE, purl=FALSE}
my_plot <- percent_items %>%
    ggplot(aes(x = village, y = percent)) +
    geom_bar(stat = "identity", position = "dodge") +
    facet_wrap(~ items) +
    labs(title = "Percent of respondents in each village \n who owned each item",
         x = "Village",
         y = "Percent of Respondents") +
    theme_bw() +
    theme(axis.text.x = element_text(color = "grey20", size = 12, angle = 45,
                                     hjust = 0.5, vjust = 0.5),
          axis.text.y = element_text(color = "grey20", size = 12),
          text = element_text(size = 16),
          plot.title = element_text(hjust = 0.5))

ggsave("fig_output/name_of_file.png", my_plot, width = 15, height = 10)
```

Note: The parameters `width` and `height` also determine the font size in the saved plot.

:::::::::::::::::::::::::::::::::::::::: keypoints

- `ggplot2` is a flexible and useful tool for creating plots in R.
- The data set and coordinate system can be defined using the `ggplot` function.
- Additional layers, including geoms, are added using the `+` operator.
- Boxplots are useful for visualizing the distribution of a continuous variable.
- Barplots are useful for visualizing categorical data.
- Faceting allows you to generate multiple plots based on a categorical variable.

::::::::::::::::::::::::::::::::::::::::::::::::::


