---
title: Обробка даних JSON (необов'язково)
teaching: 30
exercises: 15
source: Rmd
---

```{r setup, include=FALSE}
source("data/download_data.R")
library(tidyverse)
```

:::: instructor

- Цей урок необов’язковий і призначений для ознайомлення з даними у форматі JSON, зокрема з тим, як зчитувати JSON у R та конвертувати ці дані у датафрейм або масив.
- Зауважте, що урок був створений спільнотою і досі знаходиться у процесі доопрацювання. Тому він може покращитися завдяки відгукам викладачів та/або учасників семінару.

::::::::::::

::::::::::::::::::::::::::::::::::::::: objectives

- Опис формату даних JSON
- Розуміння, де JSON зазвичай використовується
- Оцініть деякі переваги використання JSON перед табличними даними
- Оцініть деякі недоліки обробки документів JSON
- Використовуйте пакет JSONLite для читання файлу JSON
- Відображення форматованого JSON як датафрейм
- Вибір та відображення вкладених полів датафрейму з документа JSON
- Запис табличних даних з вибраних елементів з документа JSON у файл csv

::::::::::::::::::::::::::::::::::::::::::::::::::

:::::::::::::::::::::::::::::::::::::::: questions

- Що таке формат JSON?
- Як я можу перетворити JSON в датафрейм в R?
- Як я можу перетворити масив записів JSON у таблицю?

::::::::::::::::::::::::::::::::::::::::::::::::::

## Формат даних JSON

Формат даних JSON був розроблений як спосіб забезпечити обмін інформацією між різними машинами або процесами всередині однієї машини шляхом передавання повідомлень, побудованих у чітко визначеному форматі. JSON тепер є кращим форматом даних, який використовується API (Application Programming Interfaces).

Формат JSON, хоча і дещо детальний, не тільки читається людиною, але його також можна дуже легко зіставити на датафрейм R.

Ми збираємось прочитати файл даних, відформатований як JSON, перетворити його в датафрейм у R, а потім вибірково створити файл csv з витягнутих даних.

Файл JSON, який ми збираємось використовувати, - це файл [Safi.json] (data/SAFI.json). Це вихідний файл з електронної системи обстеження під назвою ODK. JSON представляє відповіді на серію запитань опитування. Самі питання замінені унікальними ключами, значення - відповіді.

Оскільки детальні опитування за своєю природою є вкладеними структурами, що дає змогу фіксувати різні рівні деталізації або вибірково ставити певні запитання залежно від відповіді на попереднє, структура відповідей в опитуванні може бути не лише складною й заплутаною, а й легко відрізнятися між різними респондентами.

### Переваги JSON

- Дуже популярний формат даних для API (наприклад, результати пошуку в Інтернеті)
- Читабельний
- Кожен запис (або документ, як їх називають) є самостійним. Еквівалент назви стовпця та значень стовпців є у кожному записі.
- Не всі документи повинні мати однакову структуру в одному файлі
- Структури документів можуть бути складними і вкладеними

### Недоліки JSON

- Це більш детальні дані, ніж еквівалентні дані у форматі csv
- Може бути складніше для обробки і відображення даних, форматованих в csv

## Використовуйте пакет JSONLite для читання файлу JSON

```{r, message=FALSE}
library(jsonlite)
```

Як і при читанні в CSV, у вас є кілька варіантів доступу до файлу JSON.

Ви можете прочитати файл JSON безпосередньо в R за допомогою `read_json () `або порівнянної функції `fromJSON ()`, хоча це не завантажує файл.

```{r eval=FALSE}
json_data <- read_json( "https://raw.githubusercontent.com/datacarpentry/r-socialsci/main/episodes/data/SAFI.json")
```

Щоб завантажити файл, ви можете скопіювати та вставити вміст файлу на
[GitHub] (https://github.com/datacarpentry/r-socialsci/blob/main/episodes/data/SAFI.json),, створивши файл `safi.json` у вашому каталозі `data`, або ви можете завантажити файл за допомогою R.

```{r download-data, eval=FALSE}
download.file(  "https://raw.githubusercontent.com/datacarpentry/r-socialsci/main/episodes/data/SAFI.json", "data/SAFI_clean.csv", mode = "wb"")
```

Після завантаження даних ви можете прочитати їх у R за допомогою `read_json () `:

```{r eval=FALSE}
json_data <- read_json("data/SAFI.json")
```

Ми бачимо, що в нашому середовищі з'явився новий об'єкт під назвою json\ _data. Він описується як великий список (131 елементи). У своєму поточному вигляді наші дані є неструктурованими (безладними). Ви можете швидко переглянути ці дані за допомогою функцій head() або view(). Це буде виглядати набагато структурованіше, ніж якби ви відкривали файл JSON за допомогою текстового редактора.

Це пов'язано з тим, що за замовчуванням параметр функції `read_json () ``SimplifyVector`, який визначає, чи потрібно спрощувати вектори, встановлено значення FALSE. Це означає, що налаштування за замовчуванням не спрощує вкладені списки у вектори та датафрейми. Однак ми можемо встановити це значення TRUE, і наші дані будуть читатися безпосередньо як датафрейм:

```{r}
json_data <- read_json("data/SAFI.json", simplifyVector = TRUE)
```

Тепер ми бачимо, що ці Json-дані представлені у форматі датафрейму. Для узгодженості з рештою заняття перетворімо його на tibble та скористаймося функцією glimpse, щоб зазирнути всередину (ці функції були завантажені разом із library(tidyverse)):

```{r}
json_data <- json_data %>% as_tibble()
glimpse(json_data)
```

Виглядає добре, але ви можете помітити, що насправді у нас є змінна, _F\ _liv_, що є списком датафрейму! Дуже важливо розуміти, чого саме ви очікуєте від своїх даних, щоб уміти помічати подібні речі. Наприклад, якщо ви отримуєте JSON з API, перегляньте документацію API, щоб ви знали, що шукати.

Часто, коли у нас дуже велика кількість стовпців, може стати важко визначити всі змінні, які можуть вимагати особливої уваги, наприклад списки. На щастя, ми можемо використати спеціальні дієслова, такі як where, щоб швидко вибрати всі стовпці типу list.

```{r}
json_data %>%
    select(where(is.list)) %>%
    glimpse()
```

Отже, що ми можемо зробити з _F\ _liv_, стовпцем датафрейму? Ну, по-перше, ми можемо отримати доступ до кожного з них. Наприклад, для доступу до кадру даних у першому рядку ми можемо використовувати підмножину дужки (`[`). Тут ми використовуємо одну квадратну дужку, але також можна використати подвійну ([[). Форма `[[` дозволяє вибрати лише один елемент за допомогою цілочисельних або символьних індексів, тоді як `[` дозволяє індексувати за векторами.

```{r}
json_data$F_liv[1]
```

Ми також можемо обрати перегляд вкладених датафреймів у всіх рядках нашого головного датафрейму, де виконується певна умова (наприклад, коли значення змінної C06_rooms дорівнює 4):

```{r}
json_data$F_liv[which(json_data$C06_rooms == 4)]
```

## Запис файлу JSON в csv

Якщо ми спробуємо записати наш json\ _data датафрейм у csv, як це зазвичай робилося у звичайному датафреймі, ми не отримаємо бажаного результату. Використання функції `write_csv` з пакета `{readr}` не призведе до помилки для стовпців списку, але ви побачите лише відсутні значення (тобто `NA`) у цих стовпцях. Давайте спробуємо це підтвердити:

```{r, eval=FALSE}
write_csv(json_data, "json_data_with_list_columns.csv")
read_csv("json_data_with_list_columns.csv")
```

Щоб записати як csv, зберігаючи дані в стовпцях списку, нам потрібно буде «згладити» ці стовпці. Один із способів зробити це - перетворити ці стовпці списку в типи символів. (Однак ми не хочемо змінювати типи даних для будь-якого з інших стовпців). Ось один із способів зробити це за допомогою tidyverse. Ця команда застосовує команду `as.character` лише до тих стовпців ',' де '`is.list` дорівнює `TRUE`.

```{r}
flattened_json_data <- json_data %>% 
  mutate(across(where(is.list), as.character))
flattened_json_data
```

Тепер ви можете записати це у файл csv:

```{r, eval=FALSE}
write_csv(flattened_json_data, "data_output/json_data_with_flattened_list_columns.csv")
```

Примітка: це означає, що коли ви знову зчитаєте цей Csv у R, стовпець з вкладеними датафреймами буде прочитано як вектор символів (character vector). Перетворення його назад у list для витягання елементів може бути складним, тому, ймовірно, краще зберігати ці дані у форматі JSON, якщо вам доведеться це робити.

Ви також можете записати окремі вкладені датафрейми у csv. Наприклад:

```{r, eval=FALSE}
write_csv(json_data$F_liv[[1]], "data_output/F_liv_row1.csv")
```

:::::::::::::::::::::::::::::::::::::::: keypoints

- JSON - популярний формат даних для передачі даних, який використовується багатьма веб-інтерфейсами API
- Складна структура документа JSON означає, що його неможливо легко «сплюстити» у табличні дані
- Ми можемо використовувати код R для вилучення значень, що цікавлять, та розміщення їх у файлі csv

::::::::::::::::::::::::::::::::::::::::::::::::::


